---
title: "Material suplementario"
author: 
      - name: Tamara Ricardo
        orcid: 0000-0002-0921-2611
      - name: Juan I. Irassar
        orcid: 0000-0003-2215-6682
      - name: M. Fernanda Aguirre
        orcid: 0000-0002-3979-865X
      - name: M. Jimena Marro
        orcid: 0000-0002-9483-2304
format: 
    docx
---

```{r}
#| id: Configuración inicial
#| echo: false
knitr::opts_chunk$set(
  echo = FALSE,
  message = FALSE,
  warning = FALSE,
  fig.align = "center",
  fig.asp = 1.45
)
```

```{r}
#| id: Cargar paquetes
#| include: false
# ---- Paquetes ----
pacman::p_load(
  patchwork,
  ggridges,
  flextable,
  gtsummary
)

# ---- Formato flextable ----
source("tab_fmt.R")

# ---- Script análisis ----
source("script_analisis_datos.R")
```

```{r}
#| id: Cargar y limpiar datos
#| include: false
# ---- Datos Tabla S1 ----
tabs1 <- import("clean/tabla_s1.xlsx")


# ---- Datos Tabla S2 ----
tabs2 <- import("clean/tabla_s2.csv") |>
  # --- Organizar niveles edad ---
  mutate(
    grupo_edad = fct_relevel(
      grupo_edad,
      "<20 años",
      "20-39",
      "40-49",
      "50-59",
      "60-69",
      "70-79",
      "≥80 años"
    )
  ) |>

  # --- Separar grupos nivel 1 y 2 ---
  separate_wider_delim(cols = causa, delim = ":", names = c("g1", "g2")) |>

  # --- Ordenar datos ----
  arrange(grupo_edad, g1)


# ---- Datos Tabla S5 ----
tabs5 <- datos_fig3 |> # --- Seleccionar columnas ---
  select(paso:n) |>

  # --- Formato wide ---
  pivot_wider(names_from = paso, values_from = n) |>

  # --- Pasar a porcentajes ---
  mutate(across(
    .cols = where(is.numeric),
    .fns = ~ .x / sum(.x)
  )) |>

  # --- Cambio porcentual paso 1 a paso2a ---
  mutate(cambio_pct2a = (paso2a - paso1) / paso1, .after = paso2a) |>

  # --- Cambio porcentual total ---
  mutate(cambio_pct = (paso4 - paso1) / paso1) |>

  # --- Razón de cambio ---
  mutate(cambio_razon = paso4 / paso1) |>

  # --- Convertir a porcentajes ---
  mutate(across(
    .cols = c(paso1:cambio_pct),
    .fns = ~ .x * 100
  ))


# ---- Coeficientes regresión ----
tab_mod <- get_summary(mods = c(mod_reg, mod_jur)) |>
  # --- Separar columnas ---
  separate(
    col = model,
    into = c("nivel", "region", "jurisdiccion"),
    fill = "right",
    extra = "merge"
  ) |>

  # --- Reemplazar NAs ---
  mutate(region = replace_na(region, "Argentina")) |>

  # --- Redondear cifras ---
  mutate(across(.cols = where(is.numeric), .fns = ~ round(.x, 2))) |>

  # --- Unir CI del APC ---
  mutate(
    ci = paste0(apc_lower, "; ", apc_upper, " ", apc_sig),
    .after = apc
  ) |>

  # Unir AAPC y significancia
  unite(col = "aapc", c(aapc, aapc_sig), sep = " ") |>

  # Ordenar filas
  arrange(nivel, region) |>

  # Seleccionar columnas
  select(-contains("_"))
```

## Tabla S1. Definición de grupos de causas y códigos *garbage* mediante códigos de la Clasificación Internacional de Enfermedades, décima revisión (CIE-10), adaptados de las categorías del estudio de Carga Global de Enfermedades 2023 (GBD 2023). Los códigos inexistentes o mal clasificados fueron depurados.

```{r}
#| id: tabs1
tabs1 |>
  # --- Convertir a flextable ---
  flextable() |>

  # --- Encabezados ---
  set_header_labels(
    nivel1 = "Grupo causas",
    nivel2 = "Causas",
    codigos = "Códigos CIE-10"
  ) |>

  # --- Formato tabla ---
  tab_fmt() |>
  merge_v(j = 1:2) |>
  width(width = c(3.5, 3.5, 10), unit = "cm")
```

\newpage
## Tabla S2. Frecuencia observada de defunciones según grupo etario, sexo y grupo de causa, utilizada en el cálculo de los pesos de redistribución para neumonías inespecíficas (NNE) y códigos *garbage* nivel 1 y 2 (GC1 y GC2). Argentina, 2010–2023.

```{r}
#| id: tabs2
tabs2 |>
  flextable() |>

  # --- Encabezado ---
  set_header_labels(
    grupo_edad = "Grupo etario",
    g1 = "Grupo causa",
    g2 = "Causa"
  ) |>

  # --- Formato de tabla ---
  tab_fmt() |>
  merge_v(j = 2) |>
  colformat_double(
    big.mark = ".",
    decimal.mark = ",",
    digits = 3
  ) |>
  width(width = c(rep(3.4, 5)), unit = "cm")
```

\newpage
## Tabla S3. Distribución absoluta y relativa (%) de las defunciones por grupo de causas y grupo de edad en varones. Argentina, 2010–2023.

```{r}
#| id: tabs3
# ---- Datos para la tabla ----
tabs3 <- datos_gc |>
  # --- Filtrar sexo masculino ---
  filter_out(sexo == "Femenino") |>

  # --- Crear grupo nivel 1 ---
  mutate(
    grupo_n1 = case_when(
      str_detect(gbd_paso1, "GC1|GC2") ~ "GC1-GC2",
      str_detect(gbd_paso1, "GC3|GC4") ~ "GC3-GC4",
      .default = str_remove(gbd_paso1, ":.*")
    )
  ) |>

  # --- Seleccionar columnas ---
  select(grupo_edad, grupo_n1, n) |>

  # --- Individualizar filas ---
  uncount(n)

# ---- Tabla ----
tabs3 |>
  tbl_cross(
    row = grupo_edad,
    col = grupo_n1,
    percent = "row",
    digits = c(0, 1),
    label = list(grupo_n1 = "Grupo causa", grupo_edad = "Grupo edad")
  ) |>

  # --- Añadir significancia ---
  add_p() |>
  bold_p() |>

  # --- Formato tabla ---
  bold_labels() |>
  as_flex_table() |>
  tab_fmt() |>
  merge_v(j = 8) |>
  width(width = c(rep(2, 8)), unit = "cm")
```

\newpage
## Tabla S4. Distribución absoluta y relativa (%) de las defunciones por grupo de causas y grupo de edad en mujeres. Argentina, 2010–2023.

```{r}
#| id: tabs4
# ---- Datos para la tabla ----
tabs4 <- datos_gc |>
  # --- Filtrar sexo femenino ---
  filter(sexo == "Femenino") |>

  # --- Crear grupo nivel 1 ---
  mutate(
    grupo_n1 = case_when(
      str_detect(gbd_paso1, "GC1|GC2") ~ "GC1-GC2",
      str_detect(gbd_paso1, "GC3|GC4") ~ "GC3-GC4",
      .default = str_remove(gbd_paso1, ":.*")
    )
  ) |>

  # --- Seleccionar columnas ---
  select(grupo_edad, grupo_n1, n) |>

  # --- Individualizar filas ---
  uncount(n)

# ---- Tabla ----
tabs4 |>
  tbl_cross(
    row = grupo_edad,
    col = grupo_n1,
    percent = "row",
    digits = c(0, 1),
    label = list(grupo_n1 = "Grupo causa", grupo_edad = "Grupo edad")
  ) |>

  # --- Añadir significancia ---
  add_p() |>
  bold_p() |>

  # --- Formato tabla ---
  bold_labels() |>
  as_flex_table() |>
  tab_fmt() |>
  merge_v(j = 8) |>
  width(width = c(rep(2, 8)), unit = "cm")
```

\newpage
## Tabla S5. Cambios en la frecuencia relativa (%) de defunciones por causas definidas según los pasos de redistribución de códigos garbage (GC). Argentina, 2010–2023.

```{r}
#| id: tabs5
tabs5 |>
  flextable() |>

  # --- Encabezados ---
  set_header_labels(
    grupo_causa = "Grupo causa",
    causa = "Causa",
    cambio_pct2a = "Cambio %",
    cambio_pct = "Cambio total %",
    cambio_razon = "Razón de cambio"
  ) |>

  # --- Formato de tabla ---
  tab_fmt() |>
  colformat_double(
    big.mark = ".",
    decimal.mark = ",",
    digits = 2
  ) |>

  width(width = rep(1.5, 10), unit = "cm")
```


## Figura S6. Distribución regional de las tasas de mortalidad por códigos *garbage* (GC) estandarizadas por edad. Argentina, 2010–2023. Las curvas ilustran la densidad de las tasas según el nivel de GC y los puntos indican los valores observados.

```{r}
#| id: figs6
bind_rows(tasa_gc_arg, tasa_gc_reg) |>
  # --- Gráfico ---
  ggplot(aes(x = value, y = nivel, fill = nivel)) +
  facet_wrap(~region_deis, ncol = 2) +

  # --- Geometrías ---
  geom_density_ridges(
    jittered_points = TRUE,
    position = "raincloud",
    color = NA,
    alpha = 0.6,
    point_color = "grey40",
    point_alpha = 0.35,
    scale = 3
  ) +

  # --- Escalas ---
  scale_cbpal_fill(palette = "managua", name = NULL) +

  # --- Layout ---
  labs(
    x = "Tasa est. (100.000 hab.)",
    y = NULL
  ) +

  theme_minimal() +
  theme(
    legend.position = "bottom",
    strip.text = element_text(face = "bold")
  )
```

## Figura S7. Distribución jurisdiccional de las tasas de mortalidad por códigos *garbage* (GC) estandarizadas por edad. Argentina, 2010–2023. Las curvas ilustran la densidad de las tasas según el nivel de GC y los puntos indican los valores observados.

```{r}
#| id: figs7
tasa_gc_jur |>
  # Gráfico
  ggplot(aes(x = value, y = nivel, fill = nivel)) +
  facet_wrap(~jurisd_deis, ncol = 3) +

  # Geometrías
  geom_density_ridges(
    jittered_points = TRUE,
    position = "raincloud",
    color = NA,
    alpha = 0.6,
    point_color = "grey40",
    point_alpha = 0.35,
    scale = 3
  ) +

  # Escalas
  scale_cbpal_fill(palette = "managua", name = NULL) +

  # Layout
  labs(
    x = "Tasa est. (100.000 hab.)",
    y = NULL
  ) +

  theme_minimal() +
  theme(
    legend.position = "bottom",
    strip.text = element_text(face = "bold")
  )
```

## Tabla S8. Coeficientes de regresión joinpoint de las tasas de mortalidad estandarizadas por edad según nivel de código *garbage* (GC1 a GC4), región y jurisdicción. Argentina, 2010–2023.

```{r}
#| id: tabs8
tab_mod |>

  # --- Generar tabla ---
  flextable() |>

  # --- Encabezados ---
  set_header_labels(
    nivel = "Grupo",
    region = "Región",
    jurisdiccion = "Jurisdicción",
    jp = "JP",
    period = "Período",
    apc = "APC",
    ci = "95% IC",
    aapc = "AAPC"
  ) |>

  # --- Formato tabla ---
  tab_fmt() |>
  merge_v(j = 2:4, combine = TRUE) |>

  merge_v(j = "region") |>
  merge_v(j = "aapc") |>
  autofit()
```

## Figura S9. Evolución temporal de las tasas de mortalidad por códigos *garbage* (GC) estandarizadas por edad en las jurisdicciones de la Región Centro. Argentina, 2010–2023. Los puntos representan las tasas observadas en escala logarítmica (log-tasa) y las líneas corresponden a los valores ajustados mediante modelos de regresión joinpoint. Las líneas verticales en gris señalan los puntos de cambio en la tendencia, mientras que la variación de color en líneas y puntos identifica los distintos períodos delimitados.

```{r}
#| id: figs9
# ---- Datos para el gráfico ----
mod_centro <- mod_jur[grepl("Centro", names(mod_jur))]

names(mod_centro) <- str_remove_all(names(mod_centro), "Centro:")

# ---- Gráfico
gg_jpoint(
  mods = mod_centro,
  geom = "linepoint",
  facets = "grid",
  color.by = "period",
  aapc = TRUE,
  psize = 2,
  date.breaks = "3 years"
) +
  scale_y_log10(name = "log(tasa)") +
  scale_cbpal_color(palette = "managua", name = "Período")
```

## Figura S10. Evolución temporal de las tasas de mortalidad por códigos *garbage* (GC) estandarizadas por edad en las jurisdicciones de la Región NEA. Argentina, 2010–2023. Los puntos representan las tasas observadas en escala logarítmica (log-tasa) y las líneas corresponden a los valores ajustados mediante modelos de regresión joinpoint. Las líneas verticales en gris señalan los puntos de cambio en la tendencia, mientras que la variación de color en líneas y puntos identifica los distintos períodos delimitados.

```{r}
#| id: figs10
# ---- Datos para el gráfico ----
mod_NEA <- mod_jur[grepl("NEA", names(mod_jur))]

names(mod_NEA) <- str_remove_all(names(mod_NEA), "NEA:")

# ---- Gráfico
gg_jpoint(
  mods = mod_NEA,
  geom = "linepoint",
  facets = "grid",
  color.by = "period",
  aapc = TRUE,
  psize = 2,
  date.breaks = "3 years"
) +
  scale_y_log10(name = "log(tasa)") +
  scale_cbpal_color(palette = "managua", name = "Período")
```

## Figura S11. Evolución temporal de las tasas de mortalidad por códigos *garbage* (GC) estandarizadas por edad en las jurisdicciones de la Región NOA. Argentina, 2010–2023. Los puntos representan las tasas observadas en escala logarítmica (log-tasa) y las líneas corresponden a los valores ajustados mediante modelos de regresión joinpoint. Las líneas verticales en gris señalan los puntos de cambio en la tendencia, mientras que la variación de color en líneas y puntos identifica los distintos períodos delimitados.

```{r}
#| id: figs11
# ---- Datos para el gráfico ----
mod_NOA <- mod_jur[grepl("NOA", names(mod_jur))]

names(mod_NOA) <- str_remove_all(names(mod_NOA), "NOA:")

# ---- Gráfico
gg_jpoint(
  mods = mod_NOA,
  geom = "linepoint",
  facets = "grid",
  color.by = "period",
  aapc = TRUE,
  psize = 2,
  date.breaks = "3 years"
) +
  scale_y_log10(name = "log(tasa)") +
  scale_cbpal_color(palette = "managua", name = "Período")
```

## Figura S12. Evolución temporal de las tasas de mortalidad por códigos *garbage* (GC) estandarizadas por edad en las jurisdicciones de las regiones Cuyo y Patagonia. Argentina, 2010–2023. Los puntos representan las tasas observadas en escala logarítmica (log-tasa) y las líneas corresponden a los valores ajustados mediante modelos de regresión joinpoint. Las líneas verticales en gris señalan los puntos de cambio en la tendencia, mientras que la variación de color en líneas y puntos identifica los distintos períodos delimitados.

```{r}
#| id: figs12
# ---- Datos para el gráfico ----
mod_cuyo <- mod_jur[grepl("Cuyo|Pat", names(mod_jur))]

names(mod_cuyo) <- str_remove_all(names(mod_cuyo), "Cuyo:|Patagonia:")

# ---- Gráfico
gg_jpoint(
  mods = mod_cuyo,
  geom = "linepoint",
  facets = "grid",
  color.by = "period",
  aapc = TRUE,
  psize = 2,
  date.breaks = "3 years"
) +
  scale_y_log10(name = "log(tasa)") +
  scale_cbpal_color(palette = "managua", name = "Período")
```
