---
title: "Material suplementario"
author: 
      - name: Tamara Ricardo
        orcid: 0000-0002-0921-2611
      - name: Juan I. Irassar
        orcid: 0000-0003-2215-6682
      - name: M. Fernanda Aguirre
        orcid: 0000-0002-3979-865X
      - name: M. Jimena Marro
        orcid: 0000-0002-9483-2304
format: 
    pdf:
        papersize: a4
        geometry:
            - top=20mm
            - left=20mm
            - heightrounded
        mainfont: Times New Roman
---

```{r}
#| id: Configuración inicial
#| echo: false
knitr::opts_chunk$set(
  echo = FALSE,
  message = FALSE,
  warning = FALSE,
  fig.align = "center",
  fig.asp = 1.25
)
```

```{r}
#| id: Cargar script análisis
#| include: false
library(joinpointR)
source("script_analisis_datos.R")
```


## Tabla S1. Códigos de la Décima Clasificación Internacional de Enfermedades (CIE-10) utilizados para definir grupos de causas y códigos garbage, según categorías del estudio de Carga Global de Enfermedades 2023 (GBD-2023). Se removieron códigos inexistentes o mal clasificados.

```{r}
#| id: Tabla S1
tabs1 <- tibble(
  ## Nivel 1 GBD -----
  nivel1 = c(
    rep("CMNN", 3),
    rep("ENT", 10),
    rep("CE", 6),
    rep("GC", 4)
  ),

  ## Grupo causas -----
  nivel2 = c(
    "Infecciosas (INF)",
    "Maternas y neonatales (MAT-NEO)",
    "Nutricionales (NUT)",
    "Neoplasias (NPL)",
    "Cardiovasculares (ECV)",
    "Respiratorias crónicas (CRD)",
    "Diabetes y renales crónicas (DM-CKD)",
    "Digestivas (DIG)",
    "Neurológicas y mentales (NEU-MENT)",
    "Uso de sustancias (SUST)",
    "Piel y subcutáneas (PIEL)",
    "Musculoesqueléticas (MUSC)",
    "Otras ENT (OTR-ENT)",
    "Accidentes de tránsito (TRA)",
    "Otras lesiones por transporte (OTR-TRA)",
    "Suicidio (SH)",
    "Violencia interpersonal (VI)",
    "Accidentes por caídas (CA)",
    "Otras causas externas (OTR-CE)",
    "GC1",
    "GC2",
    "GC3",
    "GC4"
  ),

  ## Códigos -----
  codigo = c(
    ### Infecciosas -----
    "A00.0-A09.9, A15.0-A28.9, A32.0-A39.9, A48.1, A48.2, A48.4, A48.5, A50.0-A58.0, A60.0-A60.9, A63.0-A63.8, A65.0, A68.0-A70.0, A74.8-A75.9, A77.0-A96.9, A98.0-A98.8, B00.0-B06.9, B15.0-B17.0, B17.2, B20.0-B27.9, B33.0-B33.1, B33.3-B33.8, B34.2, B47.0-B48.8, B50.0-B53.8, B55.0, B56.0-B57.5, B60.0-B60.8, B65.0-B67.9, B69.0-B72.0, B74.3-B75.0, B77.0-B78.9, B83.0-B83.8, B90.0-B91.0, B94.1, B95.0-B95.5, B97.2, B97.4-B97.6, D70.3, D89.3, F02.1, F02.4, F07.1, G00.0.0-G00.8, G02.8-G03.8, G04.0-G05.8, G14.0-G14.6, G21.3, H70.0-H70.9, I02.9, I41.2, I98.0, I98.1, J00.0-J02.8, J03.0-J03.8, J04.0-J04.2, J05.0-J05.1, J06.0-J06.8, J09.0-J15.8, J16.0-J16.9, J20.0-J21.9, J36.0, J91.0, K23.0, K23.1, K52.1-K52.3, K67.0-K67.8, K75.3, K76.3, K77.0, K93.0, K93.1, M03.1, M49.0, M49.1, M73.0, M73.1, M89.6, N74.0, N74.1, P23.0-P23.4, P35.0-P35.9, P37.0, P37.1, P37.3, P37.9, U04.0-U04.9, U06.0-U07.2, U82.0-U89.9, Z16.0-Z16.3",

    ### Maternas y neonatales -----
    "C58.0, N96.9, N98.0-N98.9, O00.0-O07.9, O09.0-O16.9, O20.0-O26.9, O28.0-O36.9, O40.0-O48.1, O60.0-O77.9, O80.0-O92.7, O96.0-O98.6, O98.8-P04.0, P04.2, P04.5-P05.9, P07.0-P08.2, P10.0-P15.9, P20.0-P22.9, P24.0-P29.9, P36.0-P36.9, P37.2, P38.0-P39.9, P50.0-P61.9, P70.0-P70.1, P70.4-P72.0, P72.2-P72.9, P76.0-P78.9, P83.0-P83.9, P90.0-P91.9, P94.1-P94.9, P96.3, P96.8",

    ### Nutricionales -----
    "D50.1-D50.8, D51.0-D52.0, D52.8-D53.9, E00.0-E02.0, E40.0-E46.9, E51.0-E61.9, E63.0-E64.0, E64.2-E64.9, M12.1",

    ### Neoplasias -----
    "C00.0-C13.9, C15.0-C22.8, C23.0-C25.9, C30.0-C34.9, C37.0-C38.8, C40.0-C41.9, C43.0-C45.9, C47.0-C54.9, C56.0-C57.8, C60.0-C63.8, C64.0-C67.9, C68.0-C68.8, C69.0-C69.8, C70.0-C73.9, C75.0-C75.8, C81.0-C82.9, C83.0-C83.8, C84.0-C85.0, C85.2-C85.8, C86.0-C86.6, C88.0-C91.0, C91.2, C91.3, C91.6, C92.0-C92.6, C93.0, C93.1, C93.3, C93.8, C94.0-C94.5, C94.7-C96.9, D00.1-D01.3, D02.0-D02.3, D03.0-D06.9, D07.0-D07.2, D07.4-D07.5, D09.0, D09.2, D09.3, D09.8, D10.0-D10.7, D11.0-D12.9, D13.0-D13.7, D14.0-D14.3, D15.0-D16.9, D22.0-D24.9, D26.0-D27.9, D28.0-D28.1, D28.7, D29.0-D29.8, D30.0-D30.8, D31.0-D36, D36.1-D36.7, D37.1-D37.5, D38.0-D38.5, D39.1-D39.2, D39.8, D40.0-D40.8, D41.0-D41.8, D42.0-D43.9, D44.0-D44.8, D45.0-D47.9, D48.0-D48.6",

    ### Cardiovasculares -----
    "B33.2, G45.0-G46.8, I01.0-I02.0, I05.0-I09.9, I11.0-I11.9, I20.0-I25.9, I27.0, I27.2, I28.0-I28.9, I30.0-I31.1, I31.8-I37.8, I38.0-I41.1, I41.8, I41.9, I42.1-I42.8, I43.0-I43.9, I47.0-I48.9, I51.0-I51.4, I60.0-I63.9, I65.0-I66.9, I67.0-I67.3, I67.5-I67.6, I68.0-I68.2, I69.0-I69.3, I70.2-I70.7, I71.0-I73.9, I77.0-I83.9, I86.0-I89.0, I89.9, K75.1",

    ### Respiratorias crónicas -----
    "D86.0-D86.2, D86.9, G47.3, J30.0-J35.9, J37.0-J39.9, J41.0-J46.9, J60.0-J63.8, J66.0-J68.9, J70.8-J70.9, J82.0, J84-J84.9, J92.0-J92.9",

    ### Diabetes y renales -----
    "E10.0-E11.9, I12.0-I13.9, N00.0-N08.8, N15.0, N18.0-N18.9, P70.2",

    ### Digestivas -----
    "B18.0-B18.9, I84.0-I85.9, I98.2, K20.0-K20.9, K22.0-K22.6, K22.8, K22.9, K23.8-K29.9, K31.0-K31.8, K35.0-K38.9, K40.0-K42.9, K44.0-K46.9, K50.0-K51.9, K52.8-K52.9, K55.0-K62.6, K62.8-K62.9, K63.5, K64.0-K64.9, K66.8, K70.0-K70.3, K71.7, K73.0-K74.9, K75.2, K75.4-K76.2, K76.4-K76.9, K77.8, K80.0-K83.9, K85.0-K87.1, K90.0-K90.9, K92.8, K93.8, M07.4-M07.5, M09.1-M09.2",

    ### Neurológicas/mentales -----
    "F00.0-F02.0, F02.2, F02.3, F02.8-F03.9, G10.0-G13.8, G20.0, G23.0-G23.9, G24.1-G25.0, G25.2, G25.3, G25.5, G25.8-G26.0, G30.0-G31.1, G31.8, G31.9, G35.0-G37.9, G40.0-G41.9, G61.0-G61.9, G70.0-G71.1, G71.3-G71.9, G72.2-G73.7, G90.0-G90.9, G95.0-G95.9, M33.0-M33.9, P94.0, F50.0-F50.5",

    ### Uso de sustancias -----
    "E24.4, F10.0-F16.9, F18.0-F18.9, G31.2, G62.1, G72.1, P04.3-P04.4, P96.1, Q86.0, R78.0-R78.5, X45.0-X45.9, X65.0-X65.9, Y15.0-Y15.9, Y90.0-Y91.9",

    ### Piel y subcutáneas -----
    "A46.0, A66.0-A67.9, B86.0, D86.3, H05.0, H05.1, I89.1-I89.8, L00.0-L05.9, L08.0-L08.9, L10.0-L14.0, L51.0-L51.9, L88.0-L89.9, L97.0-L98.4, M07.0-M07.3, M09.0, M72.5, M72.6",

    ### Musculoesqueléticas -----
    "I27.1, I67.7, L93.0-L93.2, M00.0-M03.0, M03.2-M03.6, M05.0-M06.9, M07.6-M09.0, M09.8, M30.0-M32.9, M34.0-M36.8, M40.0-M43.1, M65.0, M71.0, M71.1, M80.0-M82.8, M86.3, M86.4, M87.0, M88.0-M89.0, M89.5, M89.7-M89.9",

    ### Otras ENT -----
    "D25.0-D25.9, D28.2, D55.0-D58.9, D59.1, D59.3-D59.5, D59.8-D61.9, D64.0, D66.0-D67.0, D68.0-D69.4, D69.6-D69.8, D70.0, D70.4-D75.8, D76.0-D77.0, D86.8, D89.0-D89.2, E03.0, E03.1, E03.3-E06.3, E06.5-E07.1, E16.1-E16.9, E20.0-E23.0, E23.2-E24.1, E24.3, E24.8-E27.2, E27.4-E33.9, E34.1-E34.8, E65.0-E66.0, E66.2-E68.0, E70.0-E85.2, E88.0-E88.2, E88.4-E88.9, G71.2, N10.0-N12.9, N13.6, N15.1-N16.8, N20.0-N23.0, N25.0-N28.1, N29.0-N30.3, N30.8-N32.0, N32.3-N32.4, N34.0-N34.3, N36.0-N36.9, N39.0-N39.2, N41.0-N41.9, N44.0, N45.0-N45.9, N49.0-N49.9, N60.0-N60.9, N72.0, N75.0-N77.8, N80.0-N81.9, N83.0-N83.9, N84.0, N84.1, N87.0-N87.9, P72.1, P96.0, Q00.0-Q07.9, Q10.4-Q18.9, Q20.0-Q28.9, Q30.0-Q45.9, Q50.0-Q56.4, Q60.0-Q85.9, Q86.8-Q87.8, Q89.0-Q89.8, Q90.0-Q93.9, Q95.0-Q99.8, R95.0-R95.9",

    ### Accidentes de tránsito -----
    "V01.0-V04.9, V06.0-V80.9, V82.0-V82.9, V87.2, V87.3",

    ### Otras lesiones por transporte -----
    "V05.0-V05.9, V81.0-V81.9, V83.0-V86.9, V88.2, V88.3, V90.0-V98.8",

    ### Suicidio -----
    "X60.0-X63.9, X66.0-X68.9, X70.0-X83.9, Y87.0",

    ### Violencia interpersonal -----
    "X85.0-Y08.9, Y87.1",

    ### Caídas ----
    "W00.0-W19.9",

    ### Otras CE -----
    "D52.1, D59.0, D59.2, D59.6, D69.5, D70.1, D70.2, D78.0-D78.8, E03.2, E06.4, E09.0-E09.9, E16.0, E23.1, E24.2, E27.3, E36.0-E36.8, E66.1, E88.3, E89.0-E89.9, G21.0, G21.1, G24.0, G25.1, G25.4, G25.6, G25.7, G72.0, G93.7, G97.0-G97.9, I95.2, I95.3, I97.0-I97.9, I98.9, J70.0-J70.5, J95.0-J95.9, K43.0-K43.9, K52.0, K62.7, K91.0-K91.9, K94.0-K95.8, L55.0-L55.9, L56.3, L56.8-L56.9, L58.0-L58.9, M87.1, N14.0-N14.4, N30.4, N65.0, N65.1, N99.0-N99.9, P04.0, P04.1, P70.3, P93.0-P93.8, P96.2, P96.5, Q86.1, Q86.2, R50.2, W20.0-W46.2, W49.0-W62.9, W64.0-W70.9, W73.0-W81.9, W83.0-W94.9, W97.9, W99.0-X06.9, X08.0-X39.9, X47.0-X48.9, X50.0-X54.9, X57.0-X58.9, Y40.0-Y84.9, Y88.0-Y88.3, U00.0-U03.0, Y36.0-Y38.9, Y89.1,Y35.0-Y35.9, Y89.0",

    ### GC1 -----
    "A40.0-A41.9, A48.0, A48.3, A49.0, A49.1, A59.0-A59.9, A71.0-A71.9, A74.0, B07.0, B30.0-B30.9, B35.0-B36.9, B85.0-B85.4, B87.0-B88.9, B94.0, D50.0, D50.9, D62.0, D63.0, D63.8, D64.1-D65.9, D69.9, E15.0, E50.0-E50.9, E64.1, E85.3-E87.6, E87.8, F19.0-F19.9, G06.0-G08.0, G32.0-G32.8, G43.0-G44.2, G44.4, G44.8, G47.0-G47.2, G47.4-G47.9, G50.0-G60.9, G62.0, G62.2-G64.0, G80.0-G83.9, G91.0-G91.2, G91.8-G92.0, G93.1, G93.2, G93.4-G93.6, G94.0-G94.8, G99.0-H04.9, H05.2-H69.9, H71.0-H95.9, I26.0-I26.9, I31.2-I31.4, I46.0-I46.9, I50.0, I50.1, I95.0, I95.1, I95.8, I95.9, J69.0-J69.8, J80.0-J81.0, J85.0-J86.9, J90.0, J93.0-J94.9, J96.0, J96.2-J96.9, J98.1-J98.3, K00.0-K14.9, K30.0, K65.0-K66.1, K66.9, K71.0-K71.6, K71.8-K72.9, K75.0, L20.0-L30.9, L40.0-L50.9, L52.0-L54.8, L56.0-L56.2, L56.4, L56.5, L57.0-L57.9, L59.0-L68.9, L70.0-L75.9, L80.0-L87.9, L90.0-L92.9, L94.0-L95.9, L98.5-L99.8, M10.0-M12.0, M12.2-M25.9, M43.2-M49.0, M49.2-M63.8, M65.1-M70.9, M71.2-M72.4, M72.8, M72.9, M73.8-M79.9, M83.0-M86.2, M86.5-M86.9, M87.2-M87.9, M89.1-M89.4, M90.0-M99.9, N17.0-N17.9, N19.0, N32.1, N32.2, N32.8-N33.8, N35.0-N35.9, N37.0, N37.8, N39.3-N39.8, N42.0-N43.4, N46.0-N48.9, N50.0-N51.8, N61.0-N64.9, N82.0-N82.9, N91.0-N91.5, N95.1-N95.9, N97.0-N97.9, R02.0, R03.1, R04.1-R04.9, R07.0, R09.0-R12.0, R14.0-R22.9, R23.1-R30.9, R32.0-R50.0, R50.8-R72.0, R74.0-R77.9, R78.6-R94.8, R96.0-R99.9, U08.0-U49.9, X46.0-X46.9, Z00.0-Z99.9 \n
    ● Recategorizables a CRD: J96.1 \n
    ● Redistribuibles a SH, VI, OTR-CE: X40.0-X44.9, X49.0-X49.9, Y10.0-Y14.9, Y16.0-Y19.9",

    ### GC2 -----
    "A30.0-A30.9, A48.8, A49.3-A49.9, A97.0-A97.9, B08.0-B09.0, B34.0, B34.1, B34.3-B34.9, B68.0-B68.9, B73.0-B74.2, B76.0-B76.9, B79.0-B81.8, B92.0, B94.8, B94.9, B95.6-B97.1, B97.3, B97.7-B99.0, F07.2, F17.0-F17.9, G93.0, G93.3, I50.9, I67.4, K92.0-K92.2, N70.0-N71.9, N73.0-N73.9, N74.2-N74.8, R03.0, R04.0, R05.0-R06.8, R13.0-R23.0, S00.0-T99.9, X59.0-X59.9, Y20.0-Y24.4, Y24.8-Y25.1, Y25.3-Y26.2, Y26.4-Y27.3, Y27.7-Y28.2, Y28.4, Y28.6-Y29.2, Y34.0-Y34.9 \n
    ● Recategorizables a ECV: I10.0, I15.0-I15.9, I27.8, I27.9, I70.0, I70.1, I70.8, I70.9, I74.0-I74.9 \n
    ● Redistribuibles a cualquier CE: Y24.5-Y24.7, Y25.2, Y26.3, Y27.4-Y27.6, Y28.3, Y28.5, Y29.3, Y33.0-Y33.9, Y86.0, Y86.2, Y87.2, Y89.9, Y95.0-Y98.0, G44.3, G91.3\n
    ● Redistribuibles a TRA, SH, VI: Y31.0-Y32.9 \n
    ● Redistribuibles a TRA, SH, VI, CA: Y29.1, Y29.2, Y29.4-Y30.9",

    ### GC3 ----
    "● Reclasificables a INF: A31.0-A31.9, A42.0-A44.9, A49.2, A64.0, A99.0, B17.1, B17.8, B17.9, B19.0, B19.9, B37.0-B46.9, B49.0, B55.1-B55.9, B58.0-B58.9, B89.0, B94.2, J02.9, J03.9, J04.3, J06.9\n
    ● Reclasificables a MAT-NEO: O08.0-O08.9, O94.0-O95.0, P74.0-P75.0, P80.0-P81.9, P92.0-P92.9, P96.9 \n
    ● Reclasificables a NPL: C14.0-C14.8, C22.9, C26.0-C26.9, C39.0-C39.9, C46.0-C46.9, C55.0, C57.9, C63.9, C68.9, C74.0-C74.9, C75.9-C80.9, C83.9, C85.1, C85.9, C94.6, C97.0-D00.0, D01.4-D01.9, D02.4, D07.3, D07.6, D09.1, D09.7, D09.9, D10.9, D13.9, D14.4, D17.0-D21.9, D28.9, D29.9, D30.9, D36.0, D36.9, D37.0, D37.6-D37.9, D38.6, D39.0, D39.7, D39.9, D40.9, D41.9, D44.9, D48.7, D48.9\n
    ● Reclasificables a ECV: I00.0, I44.0-I45.9, I49.0-I49.9, I51.6-I52.8, I98.8, I99.0\n
    ● Reclasificables a CRD: J40.0-J40.9, J47.0, J65.0, J98.0 \n
    ● Reclasificables a DIG: K21.0-K21.9, K22.7, K31.9, K63.0-K63.4, K63.8, K63.9, K70.4, K70.9, K92.9 \n
    ● Reclasificables a NEU-MENT: F04.0-F07.0, F07.8-F09.0, F20.0-F48.9, F50.8-F99.0, G09.0, G21.2, G21.4-G22.0, G93.8, G93.9, G96.0-G96.9, G98.0-G98.9\n
    ● Reclasificables a OTR-ENT: D75.9, D80.0-D84.9, D89.8-D89.9, E07.8, E07.9, E34.0, E34.9-E35.8, E87.7, N13.0-N13.5, N13.7-N13.9, N28.8, N28.9, N39.9, N40.0, N84.2-N86.0, N88.0-N90.9, N92.0-N95.0, O08-O08.9, Q89.9, Q99.9-R01.2, R07.1-R07.9, R31.0\n
    ● Reclasificables a SH: X64.0-X64.9, X69.0-X69.9",

    ### GC4 -----
    "● Reclasificables a INF: B16.9, B54.0, B64.0, B82.0-B82.9, B83.9, J15.9, J17.0-J18.9, J22.0 \n
    ● Reclasificables a MAT-NEO: P23.5-P23.9
    ● Reclasificables a NPL: C69.9, C91.1, C91.4, C91.5, C91.7-C91.9, C92.7-C92.9, C93.2, C93.5-C93.7, C93.9 \n
    ● Reclasificables a ECV: I37.9, I42.0, I42.9, I51.5, I64.0-I64.9, I67.8, I67.9, I68.8, I68.9, I69.4-I69.9 \n
    ● Reclasificables a CRD: J64.0 \n
    ● Reclasificables a DM-CKD: E12.0-E14.9, R73.0-R73.9 \n
    ● Reclasificables a TRA: V87.0-V87.9, V89.0-V89.9 \n
    ● Reclasificables a OTR-TRA: V88.0-V88.9, V99.0-V99.9 \n
    ● Reclasificables a SH: X84.0-X84.9 \n
    ● Reclasificables a VI: Y09.0-Y09.9 \n
    ● Reclasificables a OTR-CE: Y85.0-Y85.9 \n
    ● Neumonías inespecíficas (NNE): J15.9, J18.0-J18.9"
  )
)


## Mostrar tabla -----
tabs1 |>
  flextable() |>
  set_header_labels(
    nivel1 = "Nivel 1",
    nivel2 = "Nivel 2",
    codigo = "Códigos CIE-10"
  ) |>

  tab_fmt() |>
  merge_v(j = 1:2) |>
  width(width = c(1, 1, 4))
```

\newpage
## Tabla S2. Principales códigos garbage de nivel 1 y 2 (GC1-GC2) registrados como causa básica de defunción en Argentina (2010-2023).

```{r}
#| id: Tabla S2
tabs2 |>
  flextable() |>
  tab_fmt() |>
  set_header_labels(
    cie10_cod = "Código",
    causa = "Causa",
    n = "Frecuencia",
    pct = "%"
  ) |>
  width(width = c(2, 10, 2, 2), unit = "cm") |>
  theme_booktabs()
```

\newpage
## Tabla S3. Cambios en las frecuencias de muertes por causas definidas durante los distintos pasos de redistribución de códigos garbage (GC), Argentina (2010-2023).

```{r}
#| id: Tabla S3
tabs3 |>
  flextable() |>
  set_header_labels(
    grupo_causa = "Grupo nivel 1",
    causa = "Grupo causa",
    n1 = "N",
    n2 = "Cambio % paso 2",
    n4 = "Cambio % total",
    razon = "Razón cambio"
  ) |>

  # Cambio relativo paso 2
  mk_par(
    j = 4,
    value = as_paragraph(
      minibar(
        value = (n2 - n1) / n1,
        width = .5,
        height = .15
      ),
      # linerange(value = (n2 - n1) / n1),
      " ",
      as_chunk(percent((n2 - n1) / n1, accuracy = .1, decimal.mark = ","))
    )
  ) |>

  # Cambio relativo paso 4
  mk_par(
    j = 5,
    value = as_paragraph(
      minibar(
        value = (n4 - n1) / n1,
        width = .5,
        height = .15
      ),
      " ",
      as_chunk(percent((n4 - n1) / n1, accuracy = .1, decimal.mark = ","))
    )
  ) |>

  tab_fmt() |>
  colformat_int(j = 3, big.mark = ".") |>
  width(width = c(1.5, 1.5, 1.5, 3, 3, 2), unit = "cm")
```

\newpage
## Figura S4. Distribución regional de las tasas de mortalidad por códigos garbage (GC) estandarizadas por edad, Argentina (2010-2023). Las curvas representan la distribución de las tasas según nivel de GC y los puntos corresponden a los valores observados.

```{r}
#| id: Figura S4
figs4 <- bind_rows(tasa_gc_arg, tasa_gc_reg) |>
  # Gráfico
  ggplot(aes(x = value, y = nivel, fill = nivel)) +
  facet_wrap(~region_deis, ncol = 2) +

  # Geometrías
  geom_density_ridges(
    jittered_points = TRUE,
    position = "raincloud",
    color = NA,
    alpha = .7,
    point_color = "grey40",
    point_alpha = .35,
    scale = 3
  ) +

  # Escalas
  scale_cbpal_fill(palette = "managua", name = NULL) +

  # Layout
  labs(
    x = "Tasa est. (100.000 hab.)",
    y = NULL
  ) +

  theme_minimal() +
  theme(
    legend.position = "bottom",
    strip.text = element_text(face = "bold")
  )

## Mostrar figura
figs4
```


\newpage
## Figura S5. Distribución jurisdiccional de las tasas de mortalidad por códigos garbage (GC) estandarizadas por edad, Argentina (2010-2023). Las curvas representan la distribución de las tasas según nivel de GC y los puntos corresponden a los valores observados.

```{r}
#| id: Figura S5
figs5 <- tasa_gc_jur |>
  # Gráfico
  ggplot(aes(x = value, y = nivel, fill = nivel)) +
  facet_wrap(~jurisd_deis, ncol = 3) +

  # Geometrías
  geom_density_ridges(
    jittered_points = TRUE,
    position = "raincloud",
    color = NA,
    alpha = .7,
    point_color = "grey40",
    point_alpha = .35,
    scale = 3
  ) +

  # Escalas
  scale_cbpal_fill(palette = "managua", name = NULL) +

  # Layout
  labs(
    x = "Tasa est. (100.000 hab.)",
    y = NULL
  ) +

  theme_minimal() +
  theme(
    legend.position = "bottom",
    strip.text = element_text(face = "bold")
  )

## Mostrar figura
figs5
```

\newpage
## Figura S6. Evolución temporal de las tasas de mortalidad por códigos garbage (GC) estandarizadas por edad según región, Argentina (2010-2023). Los puntos representan los valores observados en escala logarítmica (log-tasa) y las líneas los valores ajustados mediante modelos de regresión joinpoint. Las líneas grises verticales indican los puntos de cambio en la pendiente.

```{r}
#| id: Figura S6
# Datos para el gráfico -----
mod_gc <- tasa_gc_reg |>
  model_jp_grid(
    rate = value,
    time = anio,
    group = c("nivel", "region_deis")
  )

# Gráfico -----
figs6 <- mod_gc |>
  gg_jpoint(
    facets = "grid",
    geom = "linepoint",
    psize = 1.5
  ) +
  scale_y_continuous(name = "log-tasa", n.breaks = 4) +
  scale_cbpal_fill(palette = "managua", name = NULL) +
  theme(
    legend.position = "none",
    panel.spacing.y = unit(.75, "lines")
  )

figs6
```

## Figura S7. Evolución temporal de las tasas de mortalidad por códigos garbage nivel 1 (GC1) estandarizadas por edad según jurisdicción, Argentina (2010-2023). Los puntos representan los valores observados en escala logarítmica (log-tasa) y las líneas los valores ajustados mediante modelos de regresión joinpoint. Las líneas grises verticales indican los puntos de cambio en la pendiente.
```{r}
#| id: Figura S7
# Datos para el gráfico -----
mod_gc1 <- tasa_gc_jur |>
  filter(nivel == "GC1") |>
  model_jp_grid(
    rate = value,
    time = anio,
    group = "jurisd_deis"
  )

# Gráfico -----
figs7 <- mod_gc1 |>
  gg_jpoint(
    geom = "linepoint",
    psize = 1.5,
    cbpal.name = "managua"
  ) +
  scale_y_continuous(name = "log-tasa", n.breaks = 4) +
  theme(
    legend.position = "none",
    panel.spacing.y = unit(.75, "lines")
  )

figs7
```

\newpage
## Figura S8. Evolución temporal de las tasas de mortalidad por códigos garbage nivel 2 (GC2) estandarizadas por edad según jurisdicción, Argentina (2010-2023). Los puntos representan los valores observados en escala logarítmica (log-tasa) y las líneas los valores ajustados mediante modelos de regresión joinpoint. Las líneas grises verticales indican los puntos de cambio en la pendiente.
```{r}
#| id: Figura S8
# Datos para el gráfico -----
mod_gc2 <- tasa_gc_jur |>
  filter(nivel == "GC2") |>
  model_jp_grid(
    rate = value,
    time = anio,
    group = "jurisd_deis"
  )

# Gráfico -----
figs8 <- mod_gc2 |>
  gg_jpoint(
    geom = "linepoint",
    psize = 1.5,
    cbpal.name = "managua"
  ) +
  scale_y_continuous(name = "log-tasa", n.breaks = 4) +
  theme(
    legend.position = "none",
    panel.spacing.y = unit(.75, "lines")
  )

figs8
```

\newpage
## Figura S9. Evolución temporal de las tasas de mortalidad por códigos garbage nivel 3 (GC3) estandarizadas por edad según jurisdicción, Argentina (2010-2023). Los puntos representan los valores observados en escala logarítmica (log-tasa) y las líneas los valores ajustados mediante modelos de regresión joinpoint. Las líneas grises verticales indican los puntos de cambio en la pendiente.
```{r}
#| id: Figura S9
# Datos para el gráfico -----
mod_gc3 <- tasa_gc_jur |>
  filter(nivel == "GC3") |>
  model_jp_grid(
    rate = value,
    time = anio,
    group = "jurisd_deis"
  )

# Gráfico -----
figs9 <- mod_gc3 |>
  gg_jpoint(
    geom = "linepoint",
    psize = 1.5,
    cbpal.name = "managua"
  ) +
  scale_y_continuous(name = "log-tasa", n.breaks = 4) +
  theme(
    legend.position = "none",
    panel.spacing.y = unit(.75, "lines")
  )

figs9
```

\newpage
## Figura S10. Evolución temporal de las tasas de mortalidad por códigos garbage nivel 4 (GC4) estandarizadas por edad según jurisdicción, Argentina (2010-2023). Los puntos representan los valores observados en escala logarítmica (log-tasa) y las líneas los valores ajustados mediante modelos de regresión joinpoint. Las líneas grises verticales indican los puntos de cambio en la pendiente.
```{r}
#| id: Figura S10
# Datos para el gráfico -----
mod_gc4 <- tasa_gc_jur |>
  filter(nivel == "GC4") |>
  model_jp_grid(
    rate = value,
    time = anio,
    group = "jurisd_deis"
  )

# Gráfico -----
figs10 <- mod_gc4 |>
  gg_jpoint(
    geom = "linepoint",
    psize = 1.5,
    cbpal.name = "managua"
  ) +
  scale_y_continuous(name = "log-tasa", n.breaks = 4) +
  theme(
    legend.position = "none",
    panel.spacing.y = unit(.75, "lines")
  )

figs10
```

