---
title: "Material suplementario"
author: 
      - name: Tamara Ricardo
        orcid: 0000-0002-0921-2611
      - name: Juan I. Irassar
        orcid: 0000-0003-2215-6682
      - name: M. Fernanda Aguirre
        orcid: 0000-0002-3979-865X
      - name: M. Jimena Marro
        orcid: 0000-0002-9483-2304
format: 
    pdf:
        papersize: a4
        geometry:
            - top=20mm
            - left=20mm
            - heightrounded
        mainfont: Times New Roman
---

```{r}
#| id: Configuración inicial
#| echo: false
knitr::opts_chunk$set(
  echo = FALSE,
  message = FALSE,
  warning = FALSE,
  fig.align = "center",
  fig.asp = 1.25
)
```

```{r}
#| id: Cargar script análisis
#| include: false
pacman::p_load(
  patchwork,
  ggridges,
  gtsummary
)

source("script_analisis_datos.R")
```


## Tabla S1. Códigos de la Décima Clasificación Internacional de Enfermedades (CIE-10) utilizados para definir grupos de causas y códigos garbage, según categorías del estudio de Carga Global de Enfermedades 2023 (GBD-2023). Se removieron códigos inexistentes o mal clasificados.

```{r}
#| id: tab-s1
# ---- Datos para la tabla ----
tabs1 <- import("tablas1.xlsx")

# ---- Mostrar tabla -----
tabs1 |>
  flextable() |>
  set_header_labels(
    nivel1 = "Nivel 1",
    nivel2 = "Grupo causas",
    codigos = "Códigos CIE-10"
  ) |>

  tab_fmt() |>
  merge_v(j = 1:2) |>
  width(width = c(1, 1, 4))
```

\newpage
## Tabla S2. Distribución de las defunciones por grupo de causa y grupo de edad en varones, expresada como frecuencia absoluta y porcentaje. Argentina (2010–2023).

```{r}
#| id: tab-s2
# ---- Datos para la tabla ----
tabs2 <- datos_gc |>
  # --- Filtrar sexo masculino ---
  filter_out(sexo == "Femenino") |>

  # --- Crear grupo nivel 1 ---
  mutate(
    grupo_n1 = case_when(
      str_detect(gbd_paso1, "GC1|GC2") ~ "GC1-GC2",
      str_detect(gbd_paso1, "GC3|GC4") ~ "GC3-GC4",
      .default = str_remove(gbd_paso1, ":.*")
    )
  ) |>

  # --- Seleccionar columnas ---
  select(grupo_edad, grupo_n1, n) |>

  # --- Individualizar filas ---
  uncount(n)

# ---- Tabla ----
tabs2 |>
  tbl_cross(
    row = grupo_edad,
    col = grupo_n1,
    percent = "row",
    digits = c(0, 1),
    label = list(grupo_n1 = "Grupo causa", grupo_edad = "Grupo edad")
  ) |>

  # --- Añadir significancia ---
  add_p() |>
  bold_p() |>

  # --- Formato tabla ---
  bold_labels() |>
  as_flex_table() |>
  tab_fmt() |>  
  merge_v(j = 8) |> 
  width(width = c(rep(2, 8)), unit = "cm")
```

\newpage
## Tabla S3. Distribución de las defunciones por grupo de causa y grupo de edad en mujeres, expresada como frecuencia absoluta y porcentaje. Argentina (2010–2023).

```{r}
#| id: tab-s3
# ---- Datos para la tabla ----
tabs3 <- datos_gc |>
  # --- Filtrar sexo femenino ---
  filter(sexo == "Femenino") |>

  # --- Crear grupo nivel 1 ---
  mutate(
    grupo_n1 = case_when(
      str_detect(gbd_paso1, "GC1|GC2") ~ "GC1-GC2",
      str_detect(gbd_paso1, "GC3|GC4") ~ "GC3-GC4",
      .default = str_remove(gbd_paso1, ":.*")
    )
  ) |>

  # --- Seleccionar columnas ---
  select(grupo_edad, grupo_n1, n) |>

  # --- Individualizar filas ---
  uncount(n)

# ---- Tabla ----
tabs3 |>
  tbl_cross(
    row = grupo_edad,
    col = grupo_n1,
    percent = "row",
    digits = c(0, 1),
    label = list(grupo_n1 = "Grupo causa", grupo_edad = "Grupo edad")
  ) |>

  # --- Añadir significancia ---
  add_p() |>
  bold_p() |>

  # --- Formato tabla ---
  bold_labels() |>
  as_flex_table() |>
  tab_fmt() |>
  merge_v(j = 8) |> 
  width(width = c(rep(2, 8)), unit = "cm")
```

\newpage
## Tabla S4. Cambios en las frecuencias de muertes por causas definidas durante los distintos pasos de redistribución de códigos garbage (GC), Argentina (2010-2023).

```{r}
#| id: tab-s4
# ---- Datos para la tabla ----
tabs4 <- datos_gc |>
  # Frecuencias iniciales
  count(causa = gbd_paso1, wt = n, name = "n1") |>

  # Añadir frecuencias paso 2
  left_join(
    datos_gc |>
      count(causa = gbd_paso2b, wt = n, name = "n2")
  ) |>

  # Añadir frecuencias paso 4
  left_join(
    datos_gc |>
      # Frecuencias por grupo
      count(causa = gbd_paso4, wt = n, name = "n4")
  ) |>

  # Cambio absoluto
  mutate(razon = number(n4 / n1, accuracy = .1, decimal.mark = ",")) |>

  # Separar en grupo de causa y causa
  separate(causa, into = c("grupo_causa", "causa"), sep = ":")

# ---- Mostrar tabla ----
tabs4 |>
  flextable() |>
  set_header_labels(
    grupo_causa = "Grupo nivel 1",
    causa = "Grupo causa",
    n1 = "N",
    n2 = "Cambio % paso 2",
    n4 = "Cambio % total",
    razon = "Razón cambio"
  ) |>

  # Cambio relativo paso 2
  mk_par(
    j = 4,
    value = as_paragraph(
      minibar(
        value = (n2 - n1) / n1,
        width = .5,
        height = .15,
        barcol = "#4C4077"
      ),
      # linerange(value = (n2 - n1) / n1),
      " ",
      as_chunk(percent((n2 - n1) / n1, accuracy = .1, decimal.mark = ","))
    )
  ) |>

  # Cambio relativo paso 4
  mk_par(
    j = 5,
    value = as_paragraph(
      minibar(
        value = (n4 - n1) / n1,
        width = .5,
        height = .15,
        barcol = "#4C4077"
      ),
      " ",
      as_chunk(percent((n4 - n1) / n1, accuracy = .1, decimal.mark = ","))
    )
  ) |>

  tab_fmt() |>
  colformat_int(j = 3, big.mark = ".") |>
  width(width = c(1.5, 1.5, 1.5, 3, 3, 2), unit = "cm")
```

\newpage
## Figura S5. Distribución regional de las tasas de mortalidad por códigos garbage (GC) estandarizadas por edad, Argentina (2010-2023). Las curvas representan la distribución de las tasas según nivel de GC y los puntos corresponden a los valores observados.

```{r}
#| id: fig-s5
figs5 <- bind_rows(tasa_gc_arg, tasa_gc_reg) |>
  # --- Gráfico ---
  ggplot(aes(x = value, y = nivel, fill = nivel)) +
  facet_wrap(~region_deis, ncol = 2) +

  # --- Geometrías ---
  geom_density_ridges(
    jittered_points = TRUE,
    position = "raincloud",
    color = NA,
    alpha = 0.6,
    point_color = "grey40",
    point_alpha = 0.35,
    scale = 3
  ) +

  # --- Escalas ---
  scale_cbpal_fill(palette = "managua", name = NULL) +

  # --- Layout ---
  labs(
    x = "Tasa est. (100.000 hab.)",
    y = NULL
  ) +

  theme_minimal() +
  theme(
    legend.position = "bottom",
    strip.text = element_text(face = "bold")
  )

## Mostrar figura
figs5
```


\newpage
## Figura S6. Distribución jurisdiccional de las tasas de mortalidad por códigos garbage (GC) estandarizadas por edad, Argentina (2010-2023). Las curvas representan la distribución de las tasas según nivel de GC y los puntos corresponden a los valores observados.

```{r}
#| id: fig-s6
figs6 <- tasa_gc_jur |>
  # Gráfico
  ggplot(aes(x = value, y = nivel, fill = nivel)) +
  facet_wrap(~jurisd_deis, ncol = 3) +

  # Geometrías
  geom_density_ridges(
    jittered_points = TRUE,
    position = "raincloud",
    color = NA,
    alpha = 0.6,
    point_color = "grey40",
    point_alpha = 0.35,
    scale = 3
  ) +

  # Escalas
  scale_cbpal_fill(palette = "managua", name = NULL) +

  # Layout
  labs(
    x = "Tasa est. (100.000 hab.)",
    y = NULL
  ) +

  theme_minimal() +
  theme(
    legend.position = "bottom",
    strip.text = element_text(face = "bold")
  )

## Mostrar figura
figs6
```

\newpage
## Tabla S7. Coeficientes de la regresión joinpoint de las tasas estandarizadas de mortalidad por códigos garbage (GC1-GC4) por región y jurisdicción, Argentina (2010-2023).

```{r}
#| id: tab-s7
tabs7 <- tab_mod |>

  # --- Generar tabla ---
  flextable() |>

  # --- Encabezados ---
  set_header_labels(
    nivel = "Grupo",
    region = "Región",
    jurisdiccion = "Jurisdicción",
    jp = "JP",
    period = "Período",
    apc = "APC",
    ci = "95% IC",
    aapc = "AAPC"
  ) |>

  # --- Formato tabla ---
  tab_fmt() |>
  merge_v(j = 2:4, combine = TRUE) |>

  merge_v(j = "region") |>
  merge_v(j = "aapc") |>
  autofit() 

tabs7
```

\newpage
## Figura S8. Evolución temporal de las tasas de mortalidad por códigos garbage (GC) estandarizadas por edad, Región Centro por jurisdicciones, Argentina (2010-2023). Los puntos representan los valores observados en escala logarítmica (log-tasa) y las líneas los valores ajustados mediante modelos de regresión joinpoint. Las líneas grises verticales indican los puntos de cambio en la pendiente.

```{r}
#| id: fig-s8
# ---- Datos para el gráfico ----
mod_centro <- mod_jur[grepl("Centro", names(mod_jur))]

names(mod_centro) <- str_remove_all(names(mod_centro), "Centro:")

# ---- Gráfico
gg_jpoint(
    mods = mod_centro,
    facets = "grid",
    geom = "linepoint",
    aapc = TRUE,
    psize = 2,
    cbpal = "managua"
  )

```


\newpage

## Figura S9. Evolución temporal de las tasas de mortalidad por códigos garbage (GC) estandarizadas por edad, Región NEA por jurisdicciones, Argentina (2010-2023). Los puntos representan los valores observados en escala logarítmica (log-tasa) y las líneas los valores ajustados mediante modelos de regresión joinpoint. Las líneas grises verticales indican los puntos de cambio en la pendiente.

```{r}
#| id: fig-s9
# ---- Datos para el gráfico ----
mod_NEA <- mod_jur[grepl("NEA", names(mod_jur))]

names(mod_NEA) <- str_remove_all(names(mod_NEA), "NEA:")

# ---- Gráfico
gg_jpoint(
    mods = mod_NEA,
    facets = "grid",
    geom = "linepoint",
    aapc = TRUE,
    psize = 2,
    cbpal = "managua"
  )
```


\newpage
## Figura S10. Evolución temporal de las tasas de mortalidad por códigos garbage (GC) estandarizadas por edad, Región NOA por jurisdicciones, Argentina (2010-2023). Los puntos representan los valores observados en escala logarítmica (log-tasa) y las líneas los valores ajustados mediante modelos de regresión joinpoint. Las líneas grises verticales indican los puntos de cambio en la pendiente.

```{r}
#| id: fig-s10
# ---- Datos para el gráfico ----
mod_NOA <- mod_jur[grepl("NOA", names(mod_jur))]

names(mod_NOA) <- str_remove_all(names(mod_NOA), "NOA:")

# ---- Gráfico
gg_jpoint(
    mods = mod_NOA,
    facets = "grid",
    geom = "linepoint",
    aapc = TRUE,
    psize = 2,
    cbpal = "managua"
  )

```


\newpage
## Figura S11. Evolución temporal de las tasas de mortalidad por códigos garbage (GC) estandarizadas por edad, Regiones Cuyo y Patagonia por jurisdicciones, Argentina (2010-2023). Los puntos representan los valores observados en escala logarítmica (log-tasa) y las líneas los valores ajustados mediante modelos de regresión joinpoint. Las líneas grises verticales indican los puntos de cambio en la pendiente.

```{r}
#| id: fig-s11
# ---- Datos para el gráfico ----
mod_cuyo <- mod_jur[grepl("Cuyo|Pat", names(mod_jur))]

names(mod_cuyo) <- str_remove_all(names(mod_cuyo), "Cuyo:|Patagonia:")

# ---- Gráfico
gg_jpoint(
    mods = mod_cuyo,
    facets = "grid",
    geom = "linepoint",
    aapc = TRUE,
    psize = 2,
    cbpal = "managua"
  )
```

