---
title: "Material suplementario"
author: 
      - name: Tamara Ricardo
        orcid: 0000-0002-0921-2611
      - name: Juan I. Irassar
        orcid: 0000-0003-2215-6682
      - name: M. Fernanda Aguirre
        orcid: 0000-0002-3979-865X
      - name: M. Jimena Marro
        orcid: 0000-0002-9483-2304
format: 
    pdf:
        papersize: a4
        geometry:
            - top=25mm
            - left=25mm
            - heightrounded
        mainfont: Times New Roman
---

```{r}
#| id: Configuración inicial
#| echo: false
knitr::opts_chunk$set(
  echo = FALSE,
  message = FALSE,
  warning = FALSE,
  fig.align = "center",
  fig.asp = 1.25
)
```

```{r}
#| id: Cargar script análisis
#| include: false
source("script_analisis_datos.R")
```


## Tabla S1. Códigos de la Décima Clasificación Internacional de Enfermedades (CIE-10) utilizados para definir los grupos de causas definidas y códigos garbage (GC), según estudio de la Carga Global de Enfermedades (GBD) 2019.

```{r}
#| id: Tabla S1
# Datos para la tabla -----
tabs1 <- tibble(
  grupo_causa = c(
    rep("Diabetes mellitus (DM)", 2),
    rep("Enfermedades cardiovasculares (ECV)", 4),
    rep("Enfermedades respiratorias crónicas (ERC)", 4),
    rep("Neoplasias (NPL)", 3),
    rep("Accidentes de tránsito (TRA)", 2),
    rep("Suicidio (SU)", 2),
    rep("Homicidio (HO)", 2),
    rep("Transmisibles, maternas, neonatales y nutricionales (CMNN)", 7),
    rep("Otras ENT (ONT)", 3),
    rep("Otras CE (OCE)", 2),
    rep("GC2", 4),
    rep("GC1", 2)
  ),
  subgrupo = c(
    "DM",
    "GC4-DM",
    "ECV",
    "GC4-ECV",
    "GC3-ECV",
    "GC2-ECV",
    "ERC",
    "GC4-ERC",
    "GC3-ERC",
    "GC1-ERC",
    "NPL",
    "GC4-NPL",
    "GC3-NPL",
    "TRA",
    "GC4-TRA",
    "SU",
    "GC4-SU",
    "HO",
    "GC4-HO",
    "Trasmisibles",
    "Maternas",
    "Neonatales",
    "Nutricionales",
    "GC4-CMNN",
    "GC4-NNE",
    "GC3-CMNN",
    "ONT",
    "GC4-ONT",
    "GC3-ONT",
    "OCE",
    "GC4-OCE",
    "GC2 inespecíficos",
    "GC2-CE",
    "GC2-TRA-SU-HO",
    "GC2-HO-SU-OCE",
    "GC1 inespecíficos",
    "GC1-CE"
  ),
  codigos = c(
    # Diabetes
    "E10.0-E10.1, E10.3-E11.1, E11.3-E11.9, P70.2",
    # GC4
    "E12.0-E12.1, E12.3-E13.1, E13.3-E14.1, E14.3-E14.9, R73.0, R73.9",

    # ECV
    "B33.2, G45.0-G46.8, I01.0-I02.0, I05.0-I09.9, I11.0-I11.9, I20.0-I25.9, I27.0, I27.2, I28.0-I28.9, I30.0-I31.1, I31.8-I37.8, I38.0-I41.8, I42.1-I42.8, I43.0-I43.8, I47.0-I48.9, I51.0-I51.4, I60.0-I63.9, I65.0-I67.3, I67.5-I67.6, I68.0-I68.2, I69.0-I69.3, I70.2-I70.8, I71.0-I73.9, I77.0-I83.9, I86.0-I89.0, I89.9, I98.0, K75.1",
    # GC4
    "I37.9, I42.0, I42.9, I51.5, I64.0, I67.8-I67.9, I68.8, I69.4-I69.8",
    # GC3
    "I00.0, I44.0-I45.9, I49.0-I49.9, I51.6-I52.8, I98.8, I99.0",
    # GC2
    "I10.0, I15.0–I15.9, I27.2–I27.9, I70.0–I70.9, I74.0–I74.9",

    # ERC
    "D86.0-D86.2, D86.9, G47.3, J30.0-J35.9, J37.0-J39.9, J41.0-J46.0, J60.0-J63.8, J65.0-J68.9, J70.8-J70.9, J82.0, J84.0-J84.9, J92.0-J92.9",
    # GC4
    "J64.0",
    # GC3
    "J40.0, J47.0, J65.0, J90.9, J93.6, J98.0, J98.4-J99.8",
    # GC1
    "J96.1",

    # Neoplasias
    "C00.0-C13.9, C15.0-C22.8, C23.0-C25.9, C30.0-C34.9, C37.0-C38.8, C40.0-C41.9, C43.0-C45.9, C47.0-C54.9, C56.0-C57.8, C58.0, C60.0-C63.8, C64.0-C68.8, C69.0-C69.8, C70.0-C73.0, C75.0-C75.8, C81.0-C83.8, C84.0-C85.0, C85.2-C85.7, C86.0-C86.6, C88.0-C91.0, C91.2-C91.3, C91.6, C92.0-C92.6, C93.0-C93.1, C93.3, C94.0-C94.5, C94.7-C96.9, D00.1-D01.3, D02.0-D02.3, D03.0-D06.9, D07.0-D07.2, D07.4-D07.5, D09.0, D09.2-D09.3, D10.0-D10.7, D11.0-D12.9, D13.0-D13.7, D14.0-D14.3, D15.0-D16.9, D22.0-D24.0, D26.0-D27.9, D28.0-D28.1, D28.7, D29.0-D29.8, D30.0-D30.7, D31.0-D35.9, D36.1-D36.7, D37.1-D37.5, D38.0-D38.5, D39.1-D39.2, D40.0-D40.7, D41.0-D41.7, D42.0-D43.9, D44.0-D44.8, D45.0-D47.9, D48.0-D48.6, K62.0-K62.1, K63.5, 60-N60.9, N84.0-N84.1, N87-N87.9",
    # GC4
    "C69.9, C91.1, C91.4-C91.5, C91.7-C91.9, C92.7-C92.9, C93.2, C93.5-C93.7, C93.9",
    # GC3
    "C14.0-C14.8, C22.9, C26.0-C26.9, C39.0-C39.9, C46.0-C46.9, C55.0, C57.9, C63.9, C68.9, C74.0-C74.9, C75.9-C80.9, C97.0-D00.0, D01.4-D01.9, D02.4, D07.3, D07.6, D09.1, D09.7, D09.9, D10.9, D13.9, D14.4, D17.0-D21.9, D28.9, D29.9, D30.9, D36.0, D36.9-D37.0, D37.6-D37.9, D38.6-D39.0, D39.7, D39.9, D40.9, D41.9, D44.9, D48.7-D48.9",

    # Accidentes de tránsito
    "V01.0-V04.9, V06.0-V80.9, V82.0-V82.9, V87.2-V87.3",
    # GC4
    "V87.0-V87.1, V87.4-V87.9, V89.0-V89.9",

    # Suicidio
    "X60.0-X64.9, X66.0-X83.9, Y87.0",
    # GC4
    "X84.0-X84.9",

    # Homicidio
    "X85.0-Y08.9, Y87.1",
    # GC4
    "Y09.0-Y09.9",

    # CMNN - Trasmisibles
    "A00.0–A09.9, A15.0–A28.9, A32.0–A39.9, A48.1–A48.2, A48.4, A50.0–A58.0, A60.0–A60.9, A63.0–A63.8, A65.0, A68.0–A70.0, A74.8–A75.9, A77.0–A96.9, A98.0–A98.8, B00.0–B06.9, B15.0–B16.2, B17.0, B17.2, B19.1, B20.0–B27.9, B29.4, B33.0–B33.1, B33.3–B33.8, B47.0–B48.8, B50.0–B54.0, B55.0, B56.0–B57.5, B60.0–B60.8, B65.0–B67.9, B69.0–B72.0, B74.3–B75.0, B77.0–B77.9, B83.0–B83.8, B90.0–B91.0, B94.1, B95.0–B95.5, B97.4–B97.6, F02.1, F02.4, F07.1, G00.0–G00.8, G03.0–G03.8, G04.0–G05.8, G14.0–G14.6, H70.0–H70.9, I02.9, I98.0–I98.1, J00.0–J02.8, J03.0–J03.8, J04.0–J04.2, J05.0–J06.8, J09.0–J15.8, J16.0–J16.9, J20.0–J21.9, J36.0, J91.0, K52.1, K67.0–K67.8, K75.3, K76.3, K77.0, K93.0–K93.1, M03.1, M12.1, M49.0–M49.1, M73.0–M73.1, M89.6, N74.1, R19.7, U04.0–U04.9, U06.0–U07.2, U82.0–U89.0, Z16.0–Z16.3",
    # CMNN - Maternas
    "O00.0–O07.9, O10.0–O16.0, O20.0–O26.9, O28.0–O36.9, O40.0–O48.1, O60.0–O77.9, O80.0–O92.7, O96.0-O98.6, O98.8-O99.8",
    # CMNN - Neonatales
    "P00.0–P04.2, P04.5–P05.9, P07.0–P15.9, P19.0–P23.4, P24.0–P29.9, P35.0–P37.2, P37.5–P39.9, P50.0–P61.9, P70.0–P70.1, P70.3–P72.9, P74.0–P78.9, P80.0–P81.9, P83.0–P83.9, P90.0–P94.9, P96.3–P96.4, P96.8, W75.0-W75.9, W78.0-W80.9, W83.0-W84.9",
    # CMNN - Nutricionales
    "D50.1–D50.8, D51.0–D52.0, D52.8–D53.9, D70.3, D89.3, E00.0–E02.0, E40.0–E46.9, E51.0–E61.9, E63.0–E64.0, E64.2–E64.9",
    # GC4
    "B16.9, B64.0, B82.0-B82.9, B83.9, G00.9-G02.8, G03.9, J17.0-J17.9, J22.0, P23.5-P23.9, P37.3-P37.4",

    # Neumonías
    "J15.9, J18.0-J18.9",

    # GC3
    "A31.0-A31.9, A42.0-A44.9, A49.2, A64.0, A99.0, B17.1, B17.8, B17.9, B19.0, B19.2-B19.9, B37.0-B46.9, B49.0, B55.1-B55.9, B58.0-B59.0, B89.0, B94.2, J02.9, J03.9, J04.3, J06.9, O08.0-O08.9, O94.0-O95.0, R00.0-R01.2, R07.1-R07.9, R31.0-R31.9",

    # Otras ENT
    "A46.0, A66.0-A67.9, B18.0-B18.9, B86.0, D25.0-D25.9, D28.2, D52.1, D55.0-D59.3, D59.5-D59.6, D60.0-D61.9, D64.0, D66.0, D69.8, D70.0-D75.8, D76.0-D77.9, D86.3, D86.8, D89.0-D89.2, E03.0-E07.1, E10.2, E11.2, E16.0-E16.9, E20.0-E32.9, E34.1-E34.8, E65.0-E68.0, E70.0-E85.2, E88.0-E89.9, F00.0-F02.0, F02.2-F02.3, F02.8-F03.0, F10.0-F16.9, F18.0-F18.9, F24.0, F50.0-F50.5, G10.0-G13.8, G20.0-G21.1, G23.0-G26.0, G30.0-G31.9, G35.0-G37.9, G40.0-G41.9, G61.0-G61.9, G62.1, G70.0-G73.7, G90.0-G90.9, G93.7, G95.0-G95.9, G97.0-G97.9, H05.0-H05.1, I12.0-I13.9, I27.1, I67.7, I84.0-I85.9, I89.1-I89.8, I95.2, I97.0-I97.9, I98.2, I98.9, J70.0-J70.5, J95.0-J95.9, K20.0-K20.9, K22.0-K22.6, K22.8-K29.9, K31.0-K31.8, K35.0-K38.9, K40.0-K46.9, K50.0-K52.0, K52.2-K52.9, K55.0-K61.4, K62.2-K62.9, K64.0-K64.9, K66.8, K70.0-K70.3, K71.7, K73.0-K74.6, K75.2, K75.4-K76.2, K76.4-K76.9, K77.8, K80.0-K83.9, K85.0-K86.9, K90.0-K91.9, K92.8, K93.8, K94.0-K95.8, L00.0-L05.9, L08.0-L08.9, L10.0-L14.0, L51.0-L51.9, L88.0-L89.9, L93.0-L93.2, L97.0-L98.4, M00.0-M03.0, M03.2-M03.6, M05.0-M09.8, M30.0-M36.8, M40.0-M43.1, M65.0, M71.0-M71.1, M72.5-M72.6, M80.0-M82.8, M86.3, M86.4, M87.0-M87.1, M88.0-M89.0, M89.5, M89.7-M89.9, N00.0-N01.9, N02.0-N08.8, N10.0-N12.9, N13.6, N15.0, N14.0-N16.8, N18.0-N18.9, N20.0-N23.0, N25.0-N28.1, N29.0-N30.3, N30.8-N32.0, N32.3-N32.4, N34.0-N34.3, N36.0-N36.9, N39.0-N39.2, N41.0-N41.9, N44.0-N45.9, N49.0-N49.9, N65.0-N65.1, N72.0, N75.0-N77.8, N80.0-N81.9, N83.0-N83.9, N99.0-N99.9, P04.3-P04.4, P93.0-P93.8, P96.0-P96.2, P96.5, Q00.0-Q07.9, Q10.4-Q18.9, Q20.0-Q28.9, Q30.0-Q35.9, Q37.0-Q45.9, Q50.0-Q60.9, Q61.0-Q62.8, Q63.0-Q87.8, Q89.0-Q89.8, Q90.0-Q93.9, Q95.0-Q99.8, R50.2, R78.0-R78.5, R95.0-R95.9, X45.0-X45.9, X65.0-X65.9, Y15.0-Y15.9",
    # GC4
    "E12.2, E13.2, E14.2, G00.9-G02.8, G03.9",
    # GC3
    "D75.9, D80.0-D84.9, D89.8-D89.9, E07.8-E07.9, E34.0, E34.9-E35.8, E87.7, E90.0, F04.0-F06.1, F06.5-F07.0, F07.8-F07.9, F50.8, F50.9, G09.0, G21.2, G21.4-G22.0, G93.8-G93.9, G96.0-G96.9, G98.0, K21.0-K21.9, K22.7, K31.9, K63.0-K63.4, K63.8-K63.9, K70.4-K70.9, K87.0, K87.1, K92.9, N13.0-N13.5, N13.7-N13.9, N28.8-N28.9, N39.9-N40.0, N84.2-N86.0, N88.0-N90.9, N92.0-N95.0, Q10.0-Q10.3, Q36.0-Q36.9, Q89.9, Q99.9",

    # Otras CE
    "L55.0-L55.8, L56.3, L56.8, L58.0-L58.1, V05.0-V05.9, V81.0-V81.9, V83.0-V86.9, V88.2-V88.3, V90.0-V98.8, W00.0-W46.9, W49.0-W60.9, W64.0-W70.9, W73.0-W74.9, W77.0-W77.9, W81.0-W82.9, W85.0-W94.9, W97.9, W99.0-X06.9, X08.0-X39.9, X46.0-X48.9, X50.0-X54.9, X57.0-X58.9, Y35.0-Y85.9, Y88.0-Y88.3, Y89.0-Y89.1",
    # GC4
    "V88.0-V88.1, V88.4-V88.9, V99.0",

    # GC2
    "A30.0-A30.9, A48.8, A49.3-A49.9, A97.0-A97.9, B08.0-B09.0, B34.0-B34.9, B68.0-B68.9, B73.0-B74.2, B76.0-B76.9, B78.0-B81.8, B92.0, B94.0, B94.8, B94.9, B95.6-B97.3, B97.7-B99.9, D59.4, D59.8, D59.9, F17.0-F17.9, G93.0, G93.3, I50.9, I67.4, J90.0, J94.0-J94.1, J94.8-J94.9, K92.0-K92.2, N70.0-N71.9, N73.0-N74.0, N74.2-N74.8, R03.0, R04.0-R06.9, R09.0-R09.2, R09.8-R10.9, R13.0-R13.9, R23.0, S00.0-T98.3, X59.0-X59.9*, Y20.0-Y24.4, Y24.8-Y25.1, Y25.3-Y26.2, Y26.4-Y27.3, Y27.8-Y28.2, Y28.4, Y28.6, Y28.8-Y29.2, Y34.0-Y34.9, Y86.1, Y86.3-Y86.7, Y86.9-Y87.1, Y87.3-Y89.8, Y92.0-Y94.9, Y98.1-Y99.9",
    # GC2-CE
    "G44.3, G91.3, R58.0, Y24.5-Y24.7, Y25.2, Y26.3, Y27.4-Y27.6, Y28.3, Y28.5, Y29.1-Y30.9, Y33.0-Y33.9, Y86.0, Y86.2, Y86.8, Y87.2, Y89.9-Y91.9, Y95.0-Y98.0",
    # GC2-TRA-HO-SU
    "Y31.0-Y32.9",
    # GC2-HO-SU-OCE
    "W76.0-W76.9",

    # GC1
    "A40.0-A41.9, A48.0, A48.3, A49.0-A49.1, A59.0-A59.9, A71.0-A71.9, A74.0, B07.0, B30.0-B30.9, B35.0-B36.9, B85.0-B85.4, B87.0-B88.9, B94.0, D50.0, D50.9, D62.0-D63.0, D63.8, D64.1-D65.9, D69.9, E15.0, E50.0-E50.9, E64.1, E85.3-E87.6, E87.8, F06.2-F06.4, F07.2, F09.0, F19.0-F23.9, F25.0-F48.9, F51.0-F99.0, G06.0-G08.0, G32.0-G32.8, G43.0-G44.2, G44.4-G44.8, G47.0-G47.2, G47.4-G47.9, G50.0-G60.9, G62.0, G62.2-G64.0, G80.0-G83.9, G91.0-G91.2, G91.4-G92.0, G93.1-G93.2, G93.4-G93.6, G94.0-G94.8, G99.0-H04.9, H05.2-H69.9, H71.0-H95.9, I26.0-I26.9, I31.2-I31.3, I46.0-I46.9, I50.0-I50.1, I95.0-I95.1, I95.8-I95.9, J69.0-J69.9, J80.0-J81.0, J85.0-J85.3, J86.0-J86.9, J93.0-J93.1, J93.8-J93.9, J94.2, J96.0, J96.9, J98.1-J98.3, K00.0-K14.9, K30.0, K65.0-K66.1, K66.9, K71.0-K71.6, K71.8-K72.9, K75.0, L20.0-L30.9, L40.0-L50.9, L52.0-L54.8, L56.0-L56.2, L56.4-L56.5, L57.0-L57.9, L59.0-L68.9, L70.0-L75.9, L80.0-L87.9, L90.0-L92.9, L94.0-L95.9, L98.5-L99.8, M10.0-M12.0, M12.2-M25.9, M43.2-M48.9, M49.2-M63.9, M65.1-M70.9, M71.2-M72.4, M72.8-M72.9, M73.8-M79.9, M83.0-M86.2, M86.5-M86.9, M87.2-M87.9, M89.1-M89.4, M90.0-M99.9, N17.0-N17.9, N19.0, N32.1-N32.2, N32.8-N33.8, N35.0-N35.9, N37.0-N37.8, N39.3-N39.8, N42.0-N43.4, N44.1-N44.8, N46.0-N48.9, N50.0-N51.8, N61.0-N64.9, N82.0-N82.9, N91.0-N91.5, N95.1-N95.9, N97.0-N97.9, R02.0-R02.9, R03.1, R07.0, R09.3, R11.0-R12.0, R14.0-R19.6, R19.8-R22.9, R23.1-R30.9, R32.0-R50.1, R50.8-R57.9, R58.0-R72.9, R74.0-R77.9, R78.6-R94.8, R96.0-R99.0, U05.0, U08.0-U81.9, X46.0-X46.9, Z00.0-Z13.9, Z20.0-Z99.9",
    # GC1-CE
    "X40-X44.9, X49.0-X49.9, Y10.0-Y14.9, Y16.0-Y19.9"
  )
)

# Tabla -----
tabs1 |>
  rename(Grupo = 1, Subgrupo = 2, "Códigos CIE-10" = 3) |>
  flextable() |>
  tab_fmt() |>
  hline(j = 1:3) |>
  width(width = c(3, 3, 10), unit = "cm")
```

\newpage
## Tabla S2. Cambios en las frecuencias de muertes por causas definidas durante los distintos pasos de redistribución de códigos garbage (GC), Argentina (2010-2023).

```{r}
#| id: Tabla S2
# Datos para la tabla -----
tabs2 <- datos_gc |>

  # Modificar grupo causa
  mutate(
    grupo_causa = case_when(
      paso1 %in% c("DM", "ECV", "ERC", "NPL", "OENT") ~ "ENT",
      paso1 %in% c("TRA", "SU", "HO", "OCE") ~ "CE",
      str_detect(paso1, "GC") ~ "GC",
      .default = paso1
    ) |>
      fct_relevel("ENT")
  ) |>

  # Frecuencias iniciales
  count(grupo_causa, causa = paso1, wt = n, name = "n1") |>

  # Añadir frecuencias paso 2
  left_join(
    datos_gc |>
      # Frecuencias por grupo
      count(causa = paso2b, wt = n, name = "n2")
  ) |>

  # Añadir frecuencias paso 3
  left_join(
    datos_gc |>
      # Frecuencias por grupo
      count(causa = paso3, wt = n, name = "n3")
  ) |>

  # Añadir frecuencias paso 4
  left_join(
    datos_gc |>
      # Frecuencias por grupo
      count(causa = paso4, wt = n, name = "n4")
  ) |>

  # Cambio absoluto
  mutate(razon = number(n4 / n1, accuracy = .1, decimal.mark = ","))


# Tabla -----
tabs2 |>
  flextable() |>
  set_header_labels(
    grupo_causa = "Grupo causa",
    causa = "Causa",
    n1 = "N",
    n2 = "Paso 2",
    n3 = "Paso 3",
    n4 = "Paso 4",
    razon = "Razón cambio"
  ) |>

  # Cambio relativo paso 2
  mk_par(
    j = 4,
    value = as_paragraph(
      minibar(
        value = (n2 - n1) / n1,
        width = .5,
        height = .15,
        barcol = pal[4]
      ),
      # linerange(value = (n2 - n1) / n1),
      " ",
      as_chunk(percent((n2 - n1) / n1, accuracy = .1, decimal.mark = ","))
    )
  ) |>

  # Cambio relativo paso 3
  mk_par(
    j = 5,
    value = as_paragraph(
      minibar(
        value = (n3 - n2) / n2,
        width = .5,
        height = .15,
        barcol = pal[4]
      ),
      " ",
      as_chunk(percent((n3 - n2) / n2, accuracy = .1, decimal.mark = ","))
    )
  ) |>

  # Cambio relativo paso 4
  mk_par(
    j = 6,
    value = as_paragraph(
      minibar(
        value = (n4 - n3) / n3,
        width = .5,
        height = .15,
        barcol = pal[4]
      ),
      " ",
      as_chunk(percent((n4 - n3) / n3, accuracy = .1, decimal.mark = ","))
    )
  ) |>

  tab_fmt() |>
  colformat_int(j = 3, big.mark = ".") |>
  width(width = c(1.5, 1.5, 1.5, 3, 3, 3, 2), unit = "cm")
```

\newpage
## Tabla S3. Coeficientes de la regresión joinpoint de las tasas estandarizadas de mortalidad por códigos garbage nivel 1 (GC1) por jurisdicción, Argentina (2010-2023).

```{r}
#| id: Tabla S3
tabs3 |>
  # Nombres columnas
  set_header_labels(
    group = "Región",
    subgroup = "Jurisdicción",
    jp = "JP",
    CI_low = "IC inf",
    CI_upp = "IC sup",
    period = "Período"
  ) |>

  # Unir filas
  merge_h() |>

  # Líneas horizontales
  hline(
    i = which(tabs3$body$dataset[[1]] != lag(tabs3$body$dataset[[1]])) - 1
  )
```

\newpage
## Tabla S4. Coeficientes de la regresión joinpoint de las tasas estandarizadas de mortalidad por códigos garbage nivel 2 (GC2) por jurisdicción, Argentina (2010-2023).

```{r}
#| id: Tabla S4
tabs4 |>
  # Nombres columnas
  set_header_labels(
    group = "Región",
    subgroup = "Jurisdicción",
    jp = "JP",
    CI_low = "IC inf",
    CI_upp = "IC sup",
    period = "Período"
  ) |>

  # Unir filas
  merge_h() |>

  # Líneas horizontales
  hline(
    i = which(tabs4$body$dataset[[1]] != lag(tabs4$body$dataset[[1]])) - 1
  )
```

\newpage
## Tabla S5. Coeficientes de la regresión joinpoint de las tasas estandarizadas de mortalidad por códigos garbage nivel 3 (GC3) por jurisdicción, Argentina (2010-2023).

```{r}
#| id: Tabla S5
tabs5 |>
  # Nombres columnas
  set_header_labels(
    group = "Región",
    subgroup = "Jurisdicción",
    jp = "JP",
    CI_low = "IC inf",
    CI_upp = "IC sup",
    period = "Período"
  ) |>

  # Unir filas
  merge_h() |>

  # Líneas horizontales
  hline(
    i = which(tabs5$body$dataset[[1]] != lag(tabs5$body$dataset[[1]])) - 1
  )
```

\newpage
## Tabla S6. Coeficientes de la regresión joinpoint de las tasas estandarizadas de mortalidad por códigos garbage nivel 4 (GC4) por jurisdicción, Argentina (2010-2023).

```{r}
#| id: Tabla S6
tabs6 |>
  # Nombres columnas
  set_header_labels(
    group = "Región",
    subgroup = "Jurisdicción",
    jp = "JP",
    CI_low = "IC inf",
    CI_upp = "IC sup",
    period = "Período"
  ) |>

  # Unir filas
  merge_h() |>

  # Líneas horizontales
  hline(
    i = which(tabs6$body$dataset[[1]] != lag(tabs6$body$dataset[[1]])) - 1
  )
```