---
title: "Material suplementario"
author: 
      - name: Tamara Ricardo
        orcid: 0000-0002-0921-2611
      - name: Juan I. Irassar
        orcid: 0000-0003-2215-6682
      - name: M. Fernanda Aguirre
        orcid: 0000-0002-3979-865X
      - name: M. Jimena Marro
        orcid: 0000-0002-9483-2304
format: 
    pdf:
        papersize: a4
        geometry:
            - top=20mm
            - left=20mm
            - heightrounded
        mainfont: Times New Roman
---

```{r}
#| id: Configuración inicial
#| echo: false
knitr::opts_chunk$set(
  echo = FALSE,
  message = FALSE,
  warning = FALSE,
  fig.align = "center",
  fig.asp = 1.25
)
```

```{r}
#| id: Cargar script análisis
#| include: false
source("script_analisis_datos.R")
```

## Figura S1. Porcentaje de muertes por grupo de causas a escala global, para ambos sexos y todos los grupos etarios, según datos del Estudio de Carga Global de Enfermedad 2023 (GBD 2023).

```{r}
#| id: Figura S1
# Cargar datos -----
## Nivel 1 GBD -----
datos_gbd1 <- import("extra/IHME-GBD_2023_DATA-434e7a19-1.csv") |>
  # Estandarizar nombres de columnas
  clean_names() |>
  rename(causa = cause_name) |>

  # Crear etiquetas causas
  mutate(grupo_causa = fct_relabel(causa, ~ c("CMNN", "ENT", "Lesiones")))


## Nivel 2 GBD -----
datos_gbd2 <- import("extra/IHME-GBD_2023_DATA-799ea9dc-1.csv") |>
  # Estandarizar nombres de columnas
  clean_names() |>
  rename(causa = cause_name) |>

  # Crear grupo de causas
  mutate(
    grupo_causa = case_when(
      cause_id %in% c(688, 696, 717) ~ "Lesiones",
      cause_id %in% c(344, 386, 955, 956, 957, 961, 962) ~ "CMNN",
      .default = "ENT"
    )
  ) |>

  # Crear abreviaturas causa
  mutate(
    causa = fct_relabel(
      causa,
      ~ c(
        "Nutricionales",
        "DM + ERC",
        "ECV",
        "Piel",
        "Digestivas",
        "CRD",
        "NTD + Malaria",
        "Entéricas",
        "Resp + TB",
        "Lesiones No Int",
        "Transporte",
        "NPL",
        "Otras infecciosas",
        "Otras ENT",
        "Suicidio + Violencias",
        "Mat + Neo",
        "Mentales",
        "MSK",
        "Neurológicas",
        "TUS",
        "VIH/SIDA + ITS"
      )
    )
  )


## Nivel 3 GBD -----
datos_gbd3 <- import("extra/IHME-GBD_2023_DATA-7e64d7c5-1.csv") |>
  # Estandarizar nombres de columnas
  clean_names() |>
  rename(causa = cause_name) |>

  # Crear grupo de causas
  mutate(
    grupo_causa = case_when(
      between(cause_id, 297, 408) |
        cause_id %in% c(843, 935, 958, 959, 1048) ~ "CMNN",
      between(cause_id, 689, 842) |
        cause_id %in% c(854, 940, 945) ~ "Lesiones",
      .default = "ENT"
    )
  )


# Treeplot nivel 1 -----
g1 <- datos_gbd1 |>
  # Crear etiqueta
  mutate(
    label = paste0(
      grupo_causa,
      " (",
      percent(val, accuracy = .1, decimal.mark = ","),
      ")"
    )
  ) |>
  ggplot(aes(
    area = val,
    subgroup = grupo_causa,
    fill = grupo_causa,
    label = label
  )) +
  labs(title = "Muertes por grupo de causas nivel 1") +
  theme(legend.position = "none")


# Treeplot nivel 2 -----
g2 <- datos_gbd2 |>
  # Crear etiqueta
  mutate(
    label = paste0(
      causa,
      " (",
      percent(val, accuracy = .1, decimal.mark = ","),
      ")"
    )
  ) |>
  ggplot(aes(
    area = val,
    subgroup = grupo_causa,
    fill = grupo_causa,
    label = label
  )) +
  labs(title = "Muertes por grupo de causas nivel 2", fill = NULL)


# Treeplot nivel 2 -----
g3 <- datos_gbd3 |>
  # Crear etiqueta
  mutate(
    label = paste0(
      causa,
      " (",
      percent(val, accuracy = .1, decimal.mark = ","),
      ")"
    )
  ) |>
  ggplot(aes(
    area = val,
    subgroup = grupo_causa,
    fill = grupo_causa,
    label = label
  )) +
  labs(title = "Muertes por grupo de causas nivel 3") +
  theme(legend.position = "none")


## Unir gráficos
g1 /
  g2 /
  g3 &
  geom_treemap() &
  geom_treemap_text(
    place = "center",
    reflow = TRUE
  ) &
  geom_treemap_subgroup_border() &
  scale_fill_manual(values = c("#F8C463", "#5878B6", "#B36544")) &
  theme(title = element_text(face = "bold")) &
  plot_layout(guides = "collect")
```

## Tabla S2. Códigos de la Décima Clasificación Internacional de Enfermedades (CIE-10) utilizados para definir grupos de causas objetivo y códigos garbage nivel 3 y 4 (GC3-GC4), según grupos del estudio de Carga Global de Enfermedades 2019 (GBD-2019).

```{r}
#| id: Tabla S2
tabs2 <- tibble(
  ## Nivel 1 -----
  nivel1 = c(rep("ENT", 4), rep("CE", 3)),

  ## Nivel 2 -----
  nivel2 = c(
    "Neoplasias (NPL)",
    "Cardiovasculares (ECV)",
    "Respiratorias crónicas (CRD)",
    "Diabetes (DM) y renales crónicas",
    "Lesiones por accidentes de transporte",
    rep("Suicidio (SH) y violencia interpersonal (VI)", 2)
  ),

  ## Nivel 3 -----
  nivel3 = c(
    rep(NA, 3),
    "DM",
    "Accidentes de tránsito (AT)",
    "SH",
    "VI"
  ),

  ## Códigos -----
  codigo = c(
    ### Neoplasias -----
    "C00.0-C13.9, C15.0-C22.8, C23.0-C25.9, C30.0-C34.9, C37.0-C38.8, C40.0-C41.9, C43.0-C45.9, C47.0-C54.9, C56.0-C57.8, C58.0, C60.0-C63.8, C64.0-C68.8, C69.0-C69.8, C70.0-C73.0, C75.0-C75.8, C81.0-C83.8, C84.0-C85.0, C85.2-C85.7, C86.0-C86.6, C88.0-C91.0, C91.2-C91.3, C91.6, C92.0-C92.6, C93.0-C93.1, C93.3, C94.0-C94.5, C94.7-C96.9, D00.1-D01.3, D02.0-D02.3, D03.0-D06.9, D07.0-D07.2, D07.4-D07.5, D09.0, D09.2-D09.3, D10.0-D10.7, D11.0-D12.9, D13.0-D13.7, D14.0-D14.3, D15.0-D16.9, D22.0-D24.0, D26.0-D27.9, D28.0-D28.1, D28.7, D29.0-D29.8, D30.0-D30.7, D31.0-D35.9, D36.1-D36.7, D37.1-D37.5, D38.0-D38.5, D39.1-D39.2, D40.0-D40.7, D41.0-D41.7, D42.0-D43.9, D44.0-D44.8, D45.0-D47.9, D48.0-D48.6, K62.0-K62.1, K63.5, 60-N60.9, N84.0-N84.1, N87-N87.9",

    ### ECV -----
    "B33.2, G45.0-G46.8, I01.0-I02.0, I05.0-I09.9, I11.0-I11.9, I20.0-I25.9, I27.0, I27.2, I28.0-I28.9, I30.0-I31.1, I31.8-I37.8, I38.0-I41.8, I42.1-I42.8, I43.0-I43.8, I47.0-I48.9, I51.0-I51.4, I60.0-I63.9, I65.0-I67.3, I67.5-I67.6, I68.0-I68.2, I69.0-I69.3, I70.2-I70.8, I71.0-I73.9, I77.0-I83.9, I86.0-I89.0, I89.9, I98.0, K75.1",

    ### CRD -----
    "D86.0-D86.2, D86.9, G47.3, J30.0-J35.9, J37.0-J39.9, J41.0-J46.0, J60.0-J63.8, J65.0-J68.9, J70.8-J70.9, J82.0, J84.0-J84.9, J92.0-J92.9",

    ### DM -----
    "E10.0-E10.1, E10.3-E11.1, E11.3-E11.9, P70.2",

    ### AT -----
    "V01.0-V04.9, V06.0-V80.9, V82.0-V82.9, V87.2-V87.3",

    ### Suicidio -----
    "X60.0-X64.9, X66.0-X83.9, Y87.0",

    ### Violencia interpersonal -----
    "X85.0-Y08.9, Y87.1"
  ),

  ## GC3 -----
  gc3 = c(
    ### Neoplasias -----
    "C14.0-C14.8, C22.9, C26.0-C26.9, C39.0-C39.9, C46.0-C46.9, C55.0, C57.9, C63.9, C68.9, C74.0-C74.9, C75.9-C80.9, C97.0-D00.0, D01.4-D01.9, D02.4, D07.3, D07.6, D09.1, D09.7, D09.9, D10.9, D13.9, D14.4, D17.0-D21.9, D28.9, D29.9, D30.9, D36.0, D36.9-D37.0, D37.6-D37.9, D38.6-D39.0, D39.7, D39.9, D40.9, D41.9, D44.9, D48.7-D48.9",

    ### ECV -----
    "I00.0, I44.0-I45.9, I49.0-I49.9, I51.6-I52.8, I98.8, I99.0",

    ### CRD -----
    "J40.0, J47.0, J65.0, J90.9, J93.6, J98.0, J98.4-J99.8",

    ### DM y CE -----
    rep(NA, 4),

    ## GC4 -----
    gc4 = c(
      ### Neoplasias -----
      "C69.9, C91.1, C91.4-C91.5, C91.7-C91.9, C92.7-C92.9, C93.2, C93.5-C93.7, C93.9",

      ### ECV -----
      "I37.9, I42.0, I42.9, I51.5, I64.0, I67.8-I67.9, I68.8, I69.4-I69.8",

      ### CRD -----
      "J64.0",

      ### DM -----
      "E12.0-E12.1, E12.3-E13.1, E13.3-E14.1, E14.3-E14.9, R73.0, R73.9",

      ### AT -----
      "V87.0-V87.1, V87.4-V87.9, V89.0-V89.9",

      ### Suicidio -----
      "X84.0-X84.9",

      ### Violencia interpersonal -----
      "Y09.0-Y09.9"
    )
  )
)

## Mostrar tabla -----
tabs2 |>
  flextable() |>
  set_header_labels(
    nivel1 = "Nivel 1",
    nivel2 = "Nivel 2",
    nivel3 = "Nivel 3",
    codigo = "Códigos CIE-10",
    gc3 = "GC3",
    gc4 = "GC4"
  ) |>

  tab_fmt() |>
  merge_v(j = 1:2)
```

\newpage
## Tabla S3. Principales códigos garbage de nivel 1 y 2 (GC1-GC2) registrados como causa básica de defunción en Argentina (2010-2023).

```{r}
#| id: Tabla S3
tabs2 <- datos_gc |>
  # Filtrar GC1-GC2
  filter(paso1 %in% c("GC1", "GC2")) |>

  # Reagrupar niveles
  mutate(
    cie10_cod = if_else(
      cie10_cod == "A41.9",
      cie10_cod,
      str_sub(cie10_cod, 1, 3)
    )
  ) |>

  # Añadir descripción códigos DEIS
  left_join(
    import(here("raw", "descdef1.xlsx"), sheet = 4),
    by = join_by(cie10_cod == CODIGO)
  ) |>

  # Completar NAs
  mutate(
    VALOR = if_else(
      cie10_cod == "A41.9",
      "Septicemia no especificada",
      VALOR
    )
  ) |>

  # Frecuencia muertes
  count(cie10_cod, causa = VALOR, wt = n) |>
  mutate(pct = percent(n / sum(n), accuracy = .1, decimal.mark = ",")) |>

  # Filtrar por frecuencia
  arrange(-n) |>
  filter_out(n < 10000)

## Formato tabla ----
tabs2 |>
  flextable() |>
  tab_fmt() |>
  set_header_labels(
    cie10_cod = "Código",
    causa = "Causa",
    n = "Frecuencia",
    pct = "%"
  ) |>
  width(width = c(2, 10, 2, 2), unit = "cm") |>
  theme_booktabs()
```

\newpage
## Tabla S4. Cambios en las frecuencias de muertes por causas definidas durante los distintos pasos de redistribución de códigos garbage (GC), Argentina (2010-2023).

```{r}
#| id: Tabla S4
# Datos para la tabla -----
tabs3 <- datos_gc |>

  # Modificar grupo causa
  mutate(
    grupo_causa = case_when(
      paso1 %in% c("DM", "ECV", "ERC", "NPL", "OENT") ~ "ENT",
      paso1 %in% c("TRA", "SU", "HO", "OCE") ~ "CE",
      str_detect(paso1, "GC") ~ "GC",
      .default = paso1
    ) |>
      fct_relevel("ENT")
  ) |>

  # Frecuencias iniciales
  count(grupo_causa, causa = paso1, wt = n, name = "n1") |>

  # Añadir frecuencias paso 2
  left_join(
    datos_gc |>
      # Frecuencias por grupo
      count(causa = paso2b, wt = n, name = "n2")
  ) |>

  # Añadir frecuencias paso 3
  left_join(
    datos_gc |>
      # Frecuencias por grupo
      count(causa = paso3, wt = n, name = "n3")
  ) |>

  # Añadir frecuencias paso 4
  left_join(
    datos_gc |>
      # Frecuencias por grupo
      count(causa = paso4, wt = n, name = "n4")
  ) |>

  # Cambio absoluto
  mutate(razon = number(n4 / n1, accuracy = .1, decimal.mark = ","))


# Tabla -----
tabs3 |>
  flextable() |>
  set_header_labels(
    grupo_causa = "Grupo causa",
    causa = "Causa",
    n1 = "N",
    n2 = "Paso 2",
    n3 = "Paso 3",
    n4 = "Paso 4",
    razon = "Razón cambio"
  ) |>

  # Cambio relativo paso 2
  mk_par(
    j = 4,
    value = as_paragraph(
      minibar(
        value = (n2 - n1) / n1,
        width = .5,
        height = .15,
        barcol = pal[4]
      ),
      # linerange(value = (n2 - n1) / n1),
      " ",
      as_chunk(percent((n2 - n1) / n1, accuracy = .1, decimal.mark = ","))
    )
  ) |>

  # Cambio relativo paso 3
  mk_par(
    j = 5,
    value = as_paragraph(
      minibar(
        value = (n3 - n2) / n2,
        width = .5,
        height = .15,
        barcol = pal[4]
      ),
      " ",
      as_chunk(percent((n3 - n2) / n2, accuracy = .1, decimal.mark = ","))
    )
  ) |>

  # Cambio relativo paso 4
  mk_par(
    j = 6,
    value = as_paragraph(
      minibar(
        value = (n4 - n3) / n3,
        width = .5,
        height = .15,
        barcol = pal[4]
      ),
      " ",
      as_chunk(percent((n4 - n3) / n3, accuracy = .1, decimal.mark = ","))
    )
  ) |>

  tab_fmt() |>
  colformat_int(j = 3, big.mark = ".") |>
  width(width = c(1.5, 1.5, 1.5, 3, 3, 3, 2), unit = "cm")
```

\newpage
## Figura S5. Distribución regional de las tasas de mortalidad por códigos garbage (GC) estandarizadas por edad, Argentina (2010-2023). Las curvas representan la distribución de las tasas según nivel de GC y los puntos corresponden a los valores observados.

```{r}
#| id: Figura S5
figs4 <- bind_rows(tasa_gc_arg, tasa_gc_reg) |>
  # Gráfico
  ggplot(aes(x = value, y = nivel, fill = nivel)) +
  facet_wrap(~region_deis, ncol = 2) +

  # Geometrías
  geom_density_ridges(
    jittered_points = TRUE,
    position = "raincloud",
    color = NA,
    alpha = .7,
    point_color = "grey40",
    point_alpha = .35,
    scale = 3
  ) +

  # Escalas
  scale_fill_manual(
    values = c4a(palette = "managua", n = 4),
    name = NULL
  ) +

  # Layout
  labs(
    x = "Tasa est. (100.000 hab.)",
    y = NULL
  ) +

  theme_minimal() +
  theme(
    legend.position = "bottom",
    strip.text = element_text(face = "bold")
  )

## Mostrar figura
figs4
```


\newpage
## Figura S6. Distribución jurisdiccional de las tasas de mortalidad por códigos garbage (GC) estandarizadas por edad, Argentina (2010-2023). Las curvas representan la distribución de las tasas según nivel de GC y los puntos corresponden a los valores observados.

```{r}
#| id: Figura S6
figs5 <- tasa_gc_jur |>
  # Gráfico
  ggplot(aes(x = value, y = nivel, fill = nivel)) +
  facet_wrap(~jurisd_deis, ncol = 3) +

  # Geometrías
  geom_density_ridges(
    jittered_points = TRUE,
    position = "raincloud",
    color = NA,
    alpha = .7,
    point_color = "grey40",
    point_alpha = .35,
    scale = 3
  ) +

  # Escalas
  scale_fill_manual(
    values = c4a(palette = "managua", n = 4),
    name = NULL
  ) +

  # Layout
  labs(
    x = "Tasa est. (100.000 hab.)",
    y = NULL
  ) +

  theme_minimal() +
  theme(
    legend.position = "bottom",
    strip.text = element_text(face = "bold")
  )

## Mostrar figura
figs5
```

\newpage
## Figura S7. Evolución temporal de las tasas de mortalidad por códigos garbage (GC) estandarizadas por edad según región, Argentina (2010-2023). Los puntos representan los valores observados en escala logarítmica (log-tasa) y las líneas los valores ajustados mediante modelos de regresión joinpoint. Las líneas grises verticales indican los puntos de cambio en la pendiente.

```{r}
#| id: Figura S7
# Datos para el gráfico -----
mod_gc <- datos_jp |>
  filter(is.na(jurisd_deis)) |>
  model_jp(
    value = value,
    time = anio,
    group = c("nivel", "region_deis"),
    step = TRUE,
    k = 2,
    min_dist = 2,
    test = TRUE
  )

# Gráfico -----
figs6 <- mod_gc |>
  gg_jpoint(
    facets = "grid",
    psize = 1.5,
    cbpal = "managua"
  ) +
  scale_y_continuous(name = "log-tasa", n.breaks = 4) +
  theme(
    legend.position = "none",
    panel.spacing.y = unit(.75, "lines")
  )

figs6
```

## Figura S8. Evolución temporal de las tasas de mortalidad por códigos garbage nivel 1 (GC1) estandarizadas por edad según jurisdicción, Argentina (2010-2023). Los puntos representan los valores observados en escala logarítmica (log-tasa) y las líneas los valores ajustados mediante modelos de regresión joinpoint. Las líneas grises verticales indican los puntos de cambio en la pendiente.
```{r}
#| id: Figura S8
# Datos para el gráfico -----
mod_gc1 <- datos_jp |>
  filter(!is.na(jurisd_deis) & nivel == "GC1") |>
  model_jp(
    value = value,
    time = anio,
    group = "grupo",
    step = TRUE,
    k = 2,
    min_dist = 2,
    test = TRUE
  )

# Gráfico -----
figs7 <- mod_gc1 |>
  gg_jpoint(
    facets = "wrap",
    psize = 1.5,
    cbpal = "managua"
  ) +
  scale_y_continuous(name = "log-tasa", n.breaks = 4) +
  theme(
    legend.position = "none",
    panel.spacing.y = unit(.75, "lines")
  )

figs7
```

\newpage
## Figura S9. Evolución temporal de las tasas de mortalidad por códigos garbage nivel 2 (GC2) estandarizadas por edad según jurisdicción, Argentina (2010-2023). Los puntos representan los valores observados en escala logarítmica (log-tasa) y las líneas los valores ajustados mediante modelos de regresión joinpoint. Las líneas grises verticales indican los puntos de cambio en la pendiente.
```{r}
#| id: Figura S9
# Datos para el gráfico -----
mod_gc2 <- datos_jp |>
  filter(!is.na(jurisd_deis) & nivel == "GC2") |>
  model_jp(
    value = value,
    time = anio,
    group = "grupo",
    step = TRUE,
    k = 2,
    min_dist = 2,
    test = TRUE
  )

# Gráfico -----
figs8 <- mod_gc2 |>
  gg_jpoint(
    facets = "wrap",
    psize = 1.5,
    cbpal = "managua"
  ) +
  scale_y_continuous(name = "log-tasa", n.breaks = 4) +
  theme(
    legend.position = "none",
    panel.spacing.y = unit(.75, "lines")
  )

figs8
```

\newpage
## Figura S10. Evolución temporal de las tasas de mortalidad por códigos garbage nivel 3 (GC3) estandarizadas por edad según jurisdicción, Argentina (2010-2023). Los puntos representan los valores observados en escala logarítmica (log-tasa) y las líneas los valores ajustados mediante modelos de regresión joinpoint. Las líneas grises verticales indican los puntos de cambio en la pendiente.
```{r}
#| id: Figura S10
# Datos para el gráfico -----
mod_gc3 <- datos_jp |>
  filter(!is.na(jurisd_deis) & nivel == "GC3") |>
  model_jp(
    value = value,
    time = anio,
    group = "grupo",
    step = TRUE,
    k = 2,
    min_dist = 2,
    test = TRUE
  )

# Gráfico -----
figs9 <- mod_gc3 |>
  gg_jpoint(
    facets = "wrap",
    psize = 1.5,
    cbpal = "managua"
  ) +
  scale_y_continuous(name = "log-tasa", n.breaks = 4) +
  theme(
    legend.position = "none",
    panel.spacing.y = unit(.75, "lines")
  )

figs9
```

\newpage
## Figura S11. Evolución temporal de las tasas de mortalidad por códigos garbage nivel 4 (GC4) estandarizadas por edad según jurisdicción, Argentina (2010-2023). Los puntos representan los valores observados en escala logarítmica (log-tasa) y las líneas los valores ajustados mediante modelos de regresión joinpoint. Las líneas grises verticales indican los puntos de cambio en la pendiente.
```{r}
#| id: Figura S11
# Datos para el gráfico -----
mod_gc4 <- datos_jp |>
  filter(!is.na(jurisd_deis) & nivel == "GC4") |>
  model_jp(
    value = value,
    time = anio,
    group = "grupo",
    step = TRUE,
    k = 2,
    min_dist = 2,
    test = TRUE
  )

# Gráfico -----
figs10 <- mod_gc4 |>
  gg_jpoint(
    facets = "wrap",
    psize = 1.5,
    cbpal = "managua"
  ) +
  scale_y_continuous(name = "log-tasa", n.breaks = 4) +
  theme(
    legend.position = "none",
    panel.spacing.y = unit(.75, "lines")
  )

figs10
```

